ACORDAO-COMPLETO-2455913

ACÓRDÃO 5350/2021 ATA 9/2021 - PRIMEIRA CÂMARA

VISTOS, relatados e discutidos estes autos de Tomada de Contas Especial instaurada pela Fundação Cultural Palmares (FCP) , do Ministério da Cultura, em desfavor de Bartolomeu Dias da Cruz, Diretor-Presidente do Núcleo de Resgate e Preservação da Cultura Afro-Brasileira/OMI-DUDU ARTES, em razão da não aprovação da prestação de contas do Convênio 42/2006 (Siafi 577590) , tendo por objeto a realização de parte do Projeto Cultura Afro-Brasileira em Salvador: registro, intercâmbio e mobilização,
ACORDAM os Ministros do Tribunal de Contas da União, reunidos em sessão da 1ª Câmara, ante as razões expostas pelo Relator, em:
9.1. considerar revéis Bartolomeu Dias da Cruz e o Núcleo de Resgate e Preservação da Cultura Afro-Brasileira/OMI-DUDU ARTES, nos termos do art. 12, § 3º, da Lei 8.443/1992;
9.2. julgar irregulares as contas de Bartolomeu Dias da Cruz e do Núcleo de Resgate e Preservação da Cultura Afro-Brasileira/OMI-DUDU ARTES, com fundamento nos arts. 1º, inciso I, 16, inciso III, alíneas "b" e "c", e §2º, 19 e 23, inciso III, da Lei 8.443/1992, condenando-os, solidariamente, ao pagamento da quantia de R$ 238.440,00 (duzentos e trinta e oito mil, quatrocentos e quarenta reais) , fixando-lhes o prazo de quinze dias, a contar da notificação, para que seja comprovado, perante o Tribunal (art. 214, inciso III, alínea "a", do Regimento Interno) , o recolhimento da dívida aos cofres do Fundo Nacional de Cultura, atualizada monetariamente e acrescida dos juros de mora calculados a partir de 27/12/2006 até a data do efetivo recolhimento, na forma prevista na legislação em vigor;
9.3. aplicar a Bartolomeu Dias da Cruz e ao Núcleo de Resgate e Preservação da Cultura Afro-Brasileira/OMI-DUDU ARTES, com fundamento no art. 57 da Lei 8.443/1992, multa individual no valor de R$ 25.000,00 (vinte e cinco mil reais) , fixando-lhes o prazo de quinze dias, a contar da notificação, para comprovar, perante o Tribunal, nos termos do art. 214, inciso III, alínea "a", do RI/TCU, o recolhimento das referidas quantias ao Tesouro Nacional, atualizadas monetariamente desde a data do presente acórdão até a do efetivo recolhimento, se forem pagas após o vencimento, na forma da legislação em vigor;
9.4. autorizar, desde logo, nos termos do art. 28, inciso II, da Lei 8.443/1992, a cobrança judicial das dívidas caso não atendidas as notificações; 
9.5. remeter cópia deste Acórdão à Procuradoria da República no Estado da Bahia, com fundamento no art. 16, § 3º, da Lei 8.443/1992, c/c o § 7º do art. 209 do Regimento Interno do TCU, para o ajuizamento das ações que considere cabíveis; e
9.6. dar ciência desta deliberação aos responsáveis.

Tomada de Contas Especial  instaurada pelo Ministério da Cultura, em razão da impugnação total de despesas, referente ao convênio nº 42/2006, (Siafi 577590).

Primeira Câmara

Núcleo de Resgate e Preservação da Cultura Afro-Brasileira/OMI-DUDU ARTES.

3. Responsáveis: Bartolomeu Dias da Cruz (CPF: XXX.931.335-XX) e Núcleo de Resgate e Preservação da Cultura Afro-Brasileira/OMI-DUDU ARTES (CNPJ: 04.699.665/0001-96).

13.1. Ministros presentes: Walton Alencar Rodrigues (Presidente), Benjamin Zymler e Jorge Oliveira.
13.2. Ministro-Substituto convocado: Marcos Bemquerer Costa.
13.3. Ministros-Substitutos presentes: Augusto Sherman Cavalcanti (Relator) e Weder de Oliveira.

ACORDAO-COMPLETO-2508142

Acórdão de Relação 17403/2021 - Primeira Câmara

Acórdão de Relação

AUGUSTO SHERMAN

A SecexTCE elaborou a instrução de mérito à peça 82, transcrita a seguir, a qual recebeu a aprovação dos dirigentes daquela unidade técnica.
	"INTRODUÇÃO
	Trata-se de Tomada de Contas Especial instaurada pela Fundação Cultural Palmares do Ministério da Cultura-FCP/MINC, em desfavor do Sr. Bartolomeu Dias da Cruz, Diretor-Presidente do Núcleo de Resgate e Preservação da Cultura Afro-Brasileira/OMI-DUDU ARTES (gestão 2006/2011) , em virtude da não apresentação da documentação exigida para a prestação de contas do Convênio 42/2006 (Siafi 577590) , cujo objeto era a realização de parte do Projeto Cultura Afro-Brasileira em Salvador: registro, intercâmbio e mobilização (peça 1, p. 84-106) .
HISTÓRICO
2.	De início, informa-se que este processo foi objeto de quatro instruções técnicas minuciosamente empreendidas pela Secex-BA, conforme a seguir discriminado:
	a) Peça 5: análise inicial com proposta de citação;
	b)	Peça 17: análise com proposta de diligência para obtenção de endereços dos responsáveis;
	c) Peça 50: análise de mérito acerca da revelia dos responsáveis (irregularidade, débito, e multa do art. 57, da LOTCU) ;
	d) Peça 64: reanálise inicial da prestação de contas do convênio, encaminhada ao TCU por determinação do Relator, em acolhimento de proposta do MPTCU - proposta de citação.
3.	Nesta oportunidade, já se encontrando o processo na Secex-TCE, examina-se os desdobramentos da omissão dos responsáveis em face da citação que lhes foi endereçada por derradeiro (peças 67, 68, 69 e 72) .
4.	No intuito de sistematizar as diversas peças instrutórias, em especial aquela aonde a Secex-BA efetivamente examina a prestação de contas (peça 64) , serão sintetizados os principais fatos processuais nelas destacados, reproduzindo-se os excertos considerados essenciais à conclusão desta etapa processual.
HISTÓRICO
5.	O Convênio 042/2006 foi celebrado em 20/12/2006, pelo valor de R$ 262.290,00, sendo R$ 238.440,00 à conta do concedente, e R$ 23.850,00 provenientes da contrapartida do convenente. Os recursos foram transferidos por meio da Ordem Bancária 2006OB901238, de 27/12/2006, no valor de R$ 238.440,00 (peça 1, p.124) .
6.	A vigência original do ajuste foi de 20/12/2006 até 31/3/2007, sendo prorrogada até 30/7/2007, por força do Primeiro Termo Aditivo (peça 1, p. 159-161) , celebrado para estender em 60 (sessenta) dias o prazo para a apresentação da prestação de contas.
7.	Expirado o prazo de vigência e não tendo sido apresentada a prestação de contas, a Entidade foi comunicada acerca do registro de sua inadimplência no SIAFI, e instada a apresentar a prestação de contas final do convênio, ou devolver os recursos recebidos, por meio do Ofício 180/2007-GAB/PRESI/FCP/MinC, de 30/10/2007 (peça 1, p.195-197) . 
8.	Embora não conste dos autos a documentação encaminhada pela convenente a título de prestação de contas final do convênio, a Secex-BA fez menções à sua entrega, bem como aos pareceres técnicos e financeiros que acerca dela foram emitidos.
9.	Quanto à execução física do convênio, a prestação de contas foi analisada conclusivamente pela Nota Técnica 32/2012, de 22/6/2012, que a aprovou parcialmente, em vista das glosas realizadas nas despesas não comprovadas, no valor histórico de R$ 60.380,00 (peça 1, p.278-282) .
10.	Por sua vez, o Parecer Financeiro 50/2015/CCONV, de 6/7/2015 (peça 1, p.332-338) , concluiu propondo a não aprovação da prestação de contas final do convênio, pelo valor total repassado de R$ 238.440,00, em razão de não terem sido saneadas as pendências quanto às despesas não comprovadas, e nem tampouco recolhido o débito apurado. A Presidente da Fundação Palmares, nos termos do Despacho 255/GAB, de 4/9/2015 (peça 1, p.354) , não aprovou a prestação de contas do convênio pela totalidade dos recursos repassados, no valor de R$ 238.440,00, e autorizou a instauração da TCE.
11.	O fundamento para a instauração da Tomada de Contas Especial, conforme apontado no Relatório de TCE nº 14/2015/TCE/FCP/MinC (peça 2, p. 14-24) , foi a não apresentação da documentação exigida para a prestação de contas do Convênio 42/2006 (peça 2, p. 22) . O Tomador de Contas concluiu pela imputação do débito ao Sr. Bartolomeu Dias da Cruz, no valor correspondente à totalidade dos recursos repassados à Entidade (R$ 238.440,00 - valor histórico) .
12.	O Relatório de Auditoria nº 139/2016, da Controladoria-Geral da União (peça 2, p.40-44) , ratificou o posicionamento do Tomador de Contas, apesar de ter ressalvado que o Tomador de Contas não tenha atribuído responsabilidade solidária à Entidade Convenente, conforme Súmula 286, de 10/9/2014 (item 6.1 do Relatório, p. 2, p. 43) . Após terem sido emitidos o Certificado de Auditoria, o Parecer do Dirigente e o Pronunciamento Ministerial (peça 2, p. 46, 47, e 54-55) , o processo foi remetido a esse Tribunal.
1º EXAME TÉCNICO  (peça 5) 
13.	O primeiro exame técnico efetuado pela Secex-BA (peça 5) verificou que, na fase interna da TCE, restaram satisfeitas as disposições contidas na IN/TCU 56/2007, à época vigente, bem como que foi concedido aos responsáveis o direito à ampla defesa e ao contraditório (art. 5º, LV, CF/1988) .
14.	No tocante à responsabilização, divergiu do encaminhamento do controle interno, reconhecendo que a Entidade fora indevidamente beneficiada com os recursos do convênio, devendo ser incluída no pólo passivo da TCE, em solidariedade com o Sr. Bartolomeu Dias da Cruz, na linha do entendimento do Acórdão 2763/2011-TCU-Plenário.
15.	Assim, propôs-se que os responsáveis solidários fossem citados. Após diversas tentativas sem sucesso, o chamamento processual se efetivou por meio do Ofício 3572/2016-TCU/SECEX-BA (peça 32) , que foi recebido pelo Sr. Bartolomeu Dias da Cruz (AR - peça 40) , e pelo Edital 002/2017-TCU/SECEX-BA, publicado no DOU de 7/2/2017 (peça 47) .
2º EXAME TÉCNICO (peça 50) 
16.	Em vista do não atendimento às citações efetivadas, a Secex-BA promoveu o segundo exame técnico do processo (peça 50) , sendo proposto o julgamento pela irregularidade das contas dos responsáveis solidários, com imputação de débito e de multa individual (art. 57 LOTCU) .
17.	Embora tenha concordado com a essência do encaminhamento proposto pelo auditor, o diretor da unidade, com a anuência do Titular da Secex-BA (peças 51 e 52) , ressalvou que a prescrição da pretensão punitiva do TCU deve fluir a partir da data do repasse dos recursos, ocorrida 27/12/2006, e não em 4/9/2015, data da não aprovação da prestação de contas pela Fundação Palmares, como formulado pelo auditor. Dessa forma, considerando que a prescrição foi interrompida em 25/8/2016, com o ato que ordenou a citação dos responsáveis, o diretor registrou que a contagem do prazo prescricional foi reiniciada a partir dessa data.
18.	Por sua vez, o Ministério Público junto ao TCU, representado pela Procuradora-Geral Cristina Machado da Costa e Silva, em parecer à peça 53, entendeu que os autos não se encontravam devidamente instruídos, em razão de não terem sido juntados os documentos da prestação de contas encaminhada pela convenente, bem como os documentos complementares enviados posteriormente no intuito de sanear as pendências então verificadas.
19.	Diante disso, manifestou-se por que os autos restituídos à Secex-BA, para realizar diligência junto à Fundação Cultural Palmares, no sentido de que fosse encaminhada ao TCU cópia de toda a documentação relativa à prestação de contas do Convênio 42/2006. Outrossim, propôs que a documentação encaminhada fosse analisada, no intuito de proceder à adequada quantificação do dano causado ao erário, devendo a unidade técnica atentar para a necessidade de se renovar a citação dos responsáveis, concedendo-lhes novo prazo para exercício do contraditório, caso essa nova análise resultasse em alteração das irregularidades motivadoras das citações já efetivadas nos autos.
20.	O Relator da matéria, Ministro-Substituto Augusto Sherman Cavalcanti, determinou a realização da diligência proposta pelo MPTCU (peça 54) , a qual se efetivou por meio do Ofício 3359/2017-TCU/SECEX-BA, de 28/11/2017 (peça 55) , recebido pela destinatária em 20/12/2017 (peça 56) .
21.	Por intermédio do Ofício 146/2017/GAB/PR-FCP, DE 9/1/2018 (peça 58, p. 1) , a Fundação Cultural Palmares encaminhou cópia integral da prestação de contas do Convênio 42/2006 (peças 58-63) .
3º EXAME TÉCNICO
22.	A prestação de contas do Convênio 42/2006, encaminhada ao TCU pela Fundação Cultural Palmares (peças 58-63) , foram objeto de minucioso exame empreendido pela Secex-BA, à peça 64. No intuito de preservar a integridade da análise, tem-se por adequado reproduzir excerto da referida instrução, em especial no que se refere à prestação de contas propriamente dita, senão vejamos:
'Exame de Diligência/Prestação de Contas de Convênio.
40.	 O exame da documentação relativa à prestação de contas do convênio será realizado tendo como referencial:
a) o Plano de Trabalho aprovado pela FCP/MinC por meio da Nota Técnica 43/2006, de 12/12/2006, com o detalhamento de cada Meta/Etapa/Fase;
b) as Relações dos Pagamentos realizados elaboradas pela convenente e as respectivas notas fiscais emitidas em nome do convenente, nos termos da Subcláusula Primeira da Cláusula Oitava (Da Contabilidade e Documentação) , item II (Documentação) , do termo de convênio;
c) a obrigatoriedade do uso da via bancária para execução das despesas, de acordo com o disposto no art. 20 da Instrução Normativa STN/MF 01/97, à época vigente, exigência esta já incorporada do termo de convênio, na alínea 'o' da Cláusula Quarta (São Obrigações das Partes) , Item II (Do Convenente) ;
d) os contratos de prestação de serviço com terceiros firmados pela convenente, conforme exigidos na alínea 'm' da Subcláusula Primeira da Cláusula Nona (Da Prestação de Contas) , do termo de convênio;
e) contratação de serviços com terceiros com o prévio procedimento análogo ao licitatório, na forma estabelecida na Lei 8.666/1993, e conforme consignado na Subcláusula Única da Cláusula Quarta (Das Obrigações das Partes) , Item II (Do Convenente) , do termo de convênio;
f) a realização de despesas com finalidade diversa da estabelecida no Plano de Trabalho, bem como do pagamento de despesas efetuadas anterior ou posterior ao período de vigência acordado, nos termos da Cláusula Décima Quinta (Da Glosa das Despesas) , do termo de convênio; 
g) a compatibilidade da atividade econômica das empresas/entidades contratadas com os objetivos do convênio, na forma especificada no Plano de Trabalho; e
h) no que couber, no resultado da análise da execução física do convênio realizada por meio da Nota Técnica 32/2012-FCP/MinC, de 22/6/2012 (peça 1, p.278-282) , bem como nos resultados dos Pareceres Financeiros 66/2012 e 50/2015/CCONV, datados de 10/7/2013 e 6/7/2015 (peça 1, p.302-310 e 332-338) .
41.	 A prestação de contas final dos recursos recebidos foi encaminhada à FCP/MinC em 9/1/2008, conforme se verifica do Despacho à peça 58, p.776, portanto, fora do prazo previsto no Primeiro Termo Aditivo celebrado em 15/3/2007, que prorrogou a vigência até 30/5/2007 e acrescentou mais 60 dias para a apresentação da prestação de contas final, como seja, até 30/7/2007 (peça 1, p.159-161) . Logo, um atraso de 5 meses e 9 dias.
42.	 De acordo com o Plano de Trabalho (peça 1, p.108-120) aprovado pela FCP/MinC em 12/12/2006 (peça 1, p.72-74) , ao assinar o termo de convênio (peça 1, p.84-106) , a convenente se obrigou a executar o objeto Cultura Afro-Brasileira em Salvador: Registro, Intercâmbio e Mobilização, constituído das seguintes metas e respectivos valores:
	Meta
	Descrição
	Valor Previsto -R$

	01
	Registro do IV COPENE-Congresso Brasileiro de Pesquisadores Negros
	48.430,00

	02
	Encontro Estadual Reforma Agrária e Relações Raciais
	20.480,00

	03
	Oficinas Jovens Comunicadores: Mídia Impressa, Radiofônica e Televisiva
	27.500,00

	04
	Intercâmbio Cultural Entre as Comunidades Soteropolitanas: Cultura Negra e Mobilização Social
	21.460,00

	05
	Mostra de Audiovisual
	44.730,00

	06
	Produção de Documentário Sobre a Religiosidade Afro-Brasileira: Memória e Resistência
	48.140,00

	07
	Oficina: Registrando a História de Candomblés
	27.700,00

	Total 1
	***************************************************************
	238.440,00

		Contrapartida
	
		Coordenação Geral e Assistência Pedagógica
	13.350,00

		Coordenação Financeira
	10.500,00

	Total 2
	***************************************************************
	23.850,00

	Total Geral
	***************************************************************
	262.290,00

43. Preliminarmente à análise das despesas executadas com relação às Metas 2 e 4, entendo, s.m.j., que devem ser observadas as informações constantes na Solicitação de Cadastro de Detalhamento de Ação/Plano Interno (peça 58, p.81-83) , que registra as seguinte informações sobre as Metas 2 (Encontro Estadual Reforma Agrária e Relações Raciais) e 4 (Intercâmbio Cultural Entre as Comunidades Soteropolitanas: Cultura Negra e Mobilização Social) do Plano de Trabalho, constantes no Quadro: Detalhamento da Ação (Descrição) , à peça 58, p.81:
O presente projeto visa a promoção de dois grandes espaços de intercâmbios: o 'Encontro Estadual sobre Reforma Agrária e Relações Raciais' e o Intercâmbio Cultural 'Cultura Negra e Mobilização Social', ambos a serem realizados na cidade de Salvador/Bahia. Obs: Os dois projetos 'Cultura Afro-Brasileira em Salvador', nas ações 6531 e 2A88, são complementares.
44. Destas observações depreende-se que os eventos seriam realizados, necessariamente, no município de Salvador/BA, um em complementação ao outro, equivalendo afirmar que um evento não poderia ser realizado isoladamente sem o outro, sob pena de nulidade. O Quadro 'Beneficiário e Localização Geográfica da Ação Detalhada' reforça a obrigatoriedade dos eventos serem realizado em Salvador/BA (peça 58, p.81) .
Despesas Realizadas Por Meta
Meta 1: Registro do IV COPENE-Congresso Brasileiro de Pesquisadores Negros 
Valor Previsto: R$ 48.430,00
45.	 A Relação de Pagamentos (peça 60, p.109) atinente a tal Meta, demonstra pagamentos realizados via caixa, sem a devida identificação do documento bancário, a 04 (quatro) pessoas jurídicas distintas, no valor total de R$ 44.500,00, portanto, inferior ao valor previsto para a citada Meta no Plano de Trabalho, orçado em R$ 48.430,00, gerando uma diferença de R$ 3.930,00. A tabela abaixo demonstra os pagamentos realizados, por nome da empresa beneficiária, do número das notas fiscais emitidas, do CNPJ, das datas e valores dos pagamentos efetuados: 
	Beneficiário
	CNPJ
	Data
	Valor-R$

	Casa da Photografia (NF 0607, 0608, 0609, 0610 e 0611) 
 (*) notas fiscais ausentes na prestação de contas: 0608, 0609 e 0611, no valor total de R$ 7.500,00.
	03.297.672/0001-07
	12/01/2007
	2.500,00
2.500,00
2.500,00
2.500,00
2.500,00

	Instituto de Desenvolvimento Interdisciplinar, Pesquisa, Educação e Saúde - IDIPES (NF 010 e 011) 
	04.443.293/0001-32
	06/03/2007 28/03/2007
	8.000,00
5.000,00

	ND Gráfica e Editora Ltda. (NF 0360) 
	00.092.980/0001-08
	04/06/2007
	15.000,00

	TERKAL Consultoria, Serviços em Educação e Saúde Ltda. (NF 0160) 
	00.071.575/0001-03
	25/07/2007
	4.000,00

	Total da Meta 1
	****************
	********
	44.500,00

46. Na documentação da prestação de contas não constam as notas fiscais 0608, 0609 e 0611, mencionadas na Relação de Pagamento à peça 60, p.109, emitidas pela Casa da Photografia, nos valores de R$ 2.500,00 cada, totalizando R$ 7.500,00. Nas notas fiscais existentes na prestação de contas, que somam R$ 37.000,00, indicadas na tabela abaixo, a descrição dos serviços correspondem a transcrição literal das Etapas/Fase da Meta 1 constante no Plano de Trabalho, o que não encontra correspondência na atividade econômica da empresa emitente.
	Empresa/NF
	Valor-R$
	Descrição do Serviço/Irregularidade
	Peça-Página

	Casa da Photografia (NF 0607) 
	2.500,00
	Serviços fotográficos/Sem a indicação do tipo e das quantidades.
	peça 60, p.111

	Casa da Photografia (NF 0610) 
	2.500,00
	Transcrição da Etapa/Fase 1.1 da Meta 1 do Plano de Trabalho/Sem indicação das quantidades.
	peça 60, p.113

	IDIPES (NF 010) 
	8.000,00
	Projeto Gráfico e Editorial do IV COPENE/ Transcrição da Etapa/Fase 1.3 da Meta 1 do Plano de Trabalho.
	peça 60, p.120

	IDIPES (NF 011) 
	5.000,00
	Transcrição da Etapa/Fase 1.3 da Meta 1 do Plano de Trabalho/Sem indicação das quantidades.
	peça 60, p.122

	ND Gráfica e Editora Ltda. (NF 360) 
	15.000,00
	Serviços gráficos dos Anais do IV COPENE/100 Unidade/Sem indicação dos serviços. 
	peça 60, p.128

	TERKAL (NF 0160) 
	4.000,00
	Transcrição da Etapa/Fase 1.3 da Meta 1 do Plano de Trabalho/Indica a quantidade.
	peça 60, p.130

	Total das NF
	37.000,00
	***********************************
	**********

47.	 Também consta na documentação de prestação de contas 05 (cinco) orçamentos acerca da execução da Meta 1, fornecidos pelas empresas gráficas NBL Santoro, ND Gráfica e Editora, TERKAL, RGMS Consultoria & Serviços e CEDIC (peça 60, p.124, 126, 132, 134, 136) , bem como uma minuta de contrato de prestação de serviços que seria celebrado entre a convenente e a Casa da Photografia (peça 60, p.138-142) .
48.	 Conforme se observa da Relação de Pagamentos (peça 60, p.109) , os pagamentos foram realizados via caixa, logo sem a indicação do documento bancário respectivo, estando em desacordo com o disposto no art. 20 da Instrução Normativa STN/MF 01/97, à época vigente, também transcrito na alínea 'o' da Cláusula Quarta (São Obrigações das Partes) , Item II (Do Convenente) , do termo de convênio (peça 1, p.84-106) . Tampouco consta na documentação de prestação de contas as cópias dos contratos de prestação de serviço firmados com terceiros, conforme exigido na alínea 'm' da Subcláusula Primeira da Cláusula Nona (Da Prestação de Contas) , do termo de convênio, o que indica a ocorrência de contratação verbal.
49.	 Segundo pesquisa à base de dados da Receita Federal, as empresas beneficiárias dos pagamentos com recursos do convênio, constantes na mencionada Relação de Pagamentos, apresentam-se nas seguintes situações:
	49.1. Casa da Photografia (CNPJ: 03.297.672/0001-07) , de acordo com sua atividade econômica, a empresa, se dedica as 'artes cênicas, espetáculos e atividades complementares não especificadas anteriormente';
	49.2. TERKAL Consultoria Serviços em Educação e Saúde Ltda., sem nome de fantasia (CNPJ: 00.071.575/0001-03) , tem por atividade econômica 'atividades de profissionais da área de saúde não especificadas anteriormente', estando com sua situação cadastral suspensa desde 3/1/2012, logo impedida de prestar qualquer tipo de serviço;
	49.3. Instituto se Desenvolvimento Interdisciplinar, Pesquisa, Educação e Saúde-IDIPES (CNPJ: 04.443.293/0001-32) , com nome fantasia Centro de Estudo e Desenvolvimento Interdisciplinar-CEDIC, tendo por atividade econômica 'outras atividades de ensino não especificadas anteriormente.' 
Segundo pesquisa ao www.Cnpjconsultas.com, referida empresa tem por atividades econômicas secundárias, de acordo com a Classificação Nacional de. Atividades Econômicas, as seguintes atividades: 1) pesquisa e desenvolvimento experimental em ciências físicas e naturais (7210000) ; 2) pesquisa e desenvolvimento experimental em ciências sociais e humanas (7220700) ; 3) serviços de organização de feiras, congressos, exposições e festas (8230001) ; 4) atividades de apoio à educação, exceto caixas escolares (8550302) ; 5) atividades de apoio à gestão de saúde (8660700) ; 6) atividades de bibliotecas e arquivos (9101500) ; 7) atividades de associações de defesa de direitos sociais (9430800) ; e 8) atividades de organizações associativas ligadas à cultura e à arte (9493600) .
	49.4. ND Gráfica e Editora Ltda. (CNPJ: 00.092.980/0001-08) , com nome de fantasia SOS Cópias e Papéis, tem por atividade econômica 'edição integrada à impressão de cadastros, listas e de outros produtos gráficos'.
50.	 Das empresas acima elencadas, beneficiárias de pagamentos à conta dos recursos do convênio, a única com atividade econômica compatível com o objeto da Meta 1 do convênio seria a ND Gráfica e Editoria Ltda., que foi remunerada no valor de R$ 15.000,00 por serviços que não foram prestados, conforme se verifica da Nota Técnica 32/2012-FCP/MinC (peça 1, p.278-282) .
Documentação Complementar da Prestação de Contas (peça 61, p.209-232 e peças 62 e 63) .
51.	 Na documentação apresentada pela convenente após a apresentação da prestação de contas constam, com relação à mencionada Meta, as seguintes informações:
a) Notícias sobre a realização do IV COPENE em setembro/2007 (peça 61, p.5-127) . Fora da vigência;
b) Relatório, com encadernação em espiral, acerca da realização do IV CBPN, realizado de 01 a 30/9/2006 (portanto antes da assinatura do convênio) , elaborado pela Varjão & Associados Comunicação (peça 61, p.128-155) . Antes da assinatura do convênio; e
c) Projeto Editorial e Gráfico do IV Congresso Brasileiro de Pesquisadores Negros (encadernação em espiral) elaborado pela CEDIC-Centro de Estudos e Desenvolvimento Interdisciplinar/Instituto de Desenvolvimento Interdisciplinar, Pesquisa, Educação e Saúde - IDIPES (peça 61, p.157-202) . Mencionados serviços correspondem às notas fiscais 0010 (R$ 8.000,00) e 0011 (R$ 5.000,00) indicadas nos itens 45 e 46, acima.
Nota Técnica 32/2012-FCP/MinC
52.	 De acordo com a análise da execução física do convênio, realizada por meio da Nota Técnica 32/2012, de 22/6/2012 (peça 1, p.278-282) , todas as despesas relativas a mencionada Meta 01 foram glosadas, no total de R$ 48.430,00, por falta de comprovação:
a) Etapa/Fase 1.1-Pesquisa, levantamento e sistematização da cobertura jornalística do IV COPENE em âmbito nacional: ..........................................................................R$ 10.000,00;
b) Etapa/Fase 1.2-Sistematização da cobertura fotográfica (edição de livro impresso c/ 20 fotos) :.....................................................................................................................R$ 2.500,00;
c) Etapa/Fase 1.3-Edição dos Anais IV COPENE (3 volumes) :.........................R$ 32.140,00;
d) Etapa/Fase 1.4-Divulgações do Anais:..............................................................R$ 1.790,00;
e) Etapa/Fase 1.5-Distribuição do Anais:............................................................. R$ 2.000,00.
Conclusão da Meta 1
53.	 Ante os fatos acima expostos, conclui-se que o valor referente à mencionada Meta 1, no valor de R$ 48.430,00, deva ser glosado em face das seguintes irregularidades na execução das despesas:
 (1) inexiste comprovação do uso da via bancária para a realização dos pagamentos dados como realizados, estando, portanto, em desacordo com o disposto no art. 20 da Instrução Normativa STN/MF 01/97, à época vigente, também transcrito na alínea 'o' da Cláusula Quarta (São Obrigações das Partes) , Item II (Do Convenente) , do termo de convênio; 
 (2) do valor orçado para a execução da meta em questão, na quantia de R$ 48.430,00, a convenente só declarou pagamentos no montante de R$ 44.500,00, conforme Relação de Pagamentos, e apresentou documentos fiscais, não aptos, na importância de R$ 37.000,00;
 (3) as empresas declaradas como executoras da Meta em questão foram selecionadas sem procedimento análogo ao licitatório, na forma estabelecida na Lei 8.666/1993, e conforme consignado na Subcláusula Única da Cláusula Quarta (Das Obrigações das Partes) , Item II (Do Convenente) , do termo de convênio, e se beneficiaram de pagamentos no valor de R$ 4.300,00 sem os devidos contratos de prestação de serviço com terceiros, conforme exigido na alínea 'm' da Subcláusula Primeira da Cláusula Nona (Da Prestação de Contas) , do termo de convênio; 
 (4) por falta de comprovação física e/ou fiscal, todas as despesas relativas a mencionada Meta 01 foram glosadas pela FCP/MinC, nos termos da Nota Técnica 32/2012, de 22/6/2012 (peça 1, p.278-282) ; e
 (5) o Parecer Financeiro 66/2013/CCONV impugnou despesas no valor de R$ 23.930,00, correspondente a 49,41 % do valor previsto para a citada Meta. 
Meta 2: Encontro Estadual Reforma Agrária e Relações Raciais 
Valor Previsto: R$ 20.480,00
54.	 De acordo com o material informativo à peça 58, p.778-797, o 1º Encontro Estadual de Reforma Agrária e Relações Raciais aconteceu entre os dias 15 e 16/9/2007, no Auditório da UNEB (Universidade do Estado da Bahia) , em Seabra/BA, sendo uma realização da Associação Quilombola de Baixão Velha (Ascrubave) , do Movimento Negro Unificado (MNU) , do Núcleo Omi-Dudú e de todas as Comunidades Quilombolas da região de Seabra, tendo como subtema 'Reforma Agrária e Relações Raciais. 'Reparação Contra o Racismo'. Na pauta, Audiência Pública: Programas, Projetos e Ações para Comunidades Quilombolas, com plenária popular, seminários, oficinas de intercâmbio com a juventude Quilombola, criação de agenda política e atividades culturais. 
55.	 As Listas de Presença à peça 60, p.798-822, juntadas como comprovação dos participantes do Encontro, também indicam que sua realização ocorreu entre 15 e 16/9/2007. Além do mais, de acordo com as observações dos itens 43 e 44, acima, o evento não foi realizado em Salvador/BA, conforme determinado no objeto do convênio, e sim no município de Seabra/BA, no bojo de um evento que abrangeu várias entidades afins, não sendo, portanto, específico para o objeto conveniado.  
56.	 Portanto, quanto à execução física, o Encontro foi realizado fora da vigência do convênio, que se encerrou em 30/5/2007, por força do 1º termo Aditivo (peça 159-161) , cujo extrato foi publicado no DOU de 27/3/2007 (peça 1, p.165) . E no que respeita à execução financeira, esta também foi realizada fora da vigência do convênio, conforme se verifica da Relação de Pagamentos (peça 60, p.19) e das notas fiscais a mesma juntadas (peça 60, p.21-59) , as quais, à exceção da 00063, emitida pela Casa da Photografia, datada 16/5/2017, no valor de R$ 7.500,00 (peça 60, p.21) , todas as demais acham-se datadas de agosto a novembro/2007, indicando, dessa maneira, a realização de pagamentos fora da vigência do convênio, o que é vedado, com motivo de glosa, pelo disposto na Cláusula Décima Quinta (Da Glosa das Despesas) , do termo de convênio.  
57.	 Ainda na mesma Relação de Pagamentos relativa ao Encontro Estadual Reforma Agrária e Relações Raciais, no valor de R$ 20.347,55 (peça 60, p.19) , verifica-se que todos os pagamentos foram realizados via caixa, sem a indicação do documento bancário respectivo, em desacordo com o disposto no art. 20 da Instrução Normativa STN/MF 01/97, à época vigente, também transcrito na alínea 'o' da Cláusula Quarta (São Obrigações das Partes) , Item II (Do Convenente) , do termo de convênio (peça 1, p.84-106) . 
58.	 Os pagamentos realizados pela convenente à Casa da Photografia (CNPJ: 03.297.672/0001-07) , emitente da NF 0663, de 16/5/2007 (peça 60, p.21) , no valor de R$ 7.500,00, pela prestação de serviços do tipo 'Apoio Técnico', 'Recepcionistas' e 'Assessoria de Imprensa', não se fizeram acompanhar do termo do contrato de prestação de serviço com terceiros, conforme exigido na alínea 'm' da Subcláusula Primeira da Cláusula Nona (Da Prestação de Contas) , do termo de convênio. Tampouco a empresa foi selecionada mediante procedimento análogo ao licitatório, na forma estabelecida na Lei 8.666/1993, e conforme consignado na Subcláusula Única da Cláusula Quarta (Das Obrigações das Partes) , Item II (Do Convenente) , do termo de convênio (peça 1, p.84-106) .
59.	 Além do mais, os serviços descritos na NF 0663, acima mencionada, não se coadunam com a atividade econômica da referida empresa, que se dedica as 'artes cênicas, espetáculos e atividades complementares não especificadas anteriormente', conforme pesquisa ao CNPJ realizada à base de dados da Receita Federal. Também na própria nota fiscal consta que a empresa se dedica 'ao ensino da fotografia, com laboratório e aluguel de estúdio'.
60. 	O exame das notas fiscais abaixo indicadas, selecionadas como amostra na Relação de Pagamentos em questão, demonstra que a convenente, além de aplicar os recursos do convênio fora de sua vigência, ainda apresentou documentos fiscais emitidos sem a clareza devida, o que não permite identificar o tipo e a quantidade dos serviços prestados, bem como pagamentos sem o documento fiscal respectivo, conforme a seguir demonstrado:
Notas Fiscais-peça 60
	Empresa/NF
	Valor-R$
	Descrição do Serviço/Irregularidade
	Página

	Recibo de taxi
	31,00
	Translado urbano/Fora da Vigência.
	p.21

	Viação Novo Horizonte
	60,00
	Salvador-Seabra/BA/Fora da vigência.
	p.25

	Atlas Papelaria (NF 026288) 
	92,45
	Material de escritório/Fora da vigência.
	p.27

	Propel-Suprimentos Para Escritório (NF 25624) 
	19,85
	Material de escritório/Fora da vigência.
	p.29

	Copiadora Exemplo Ltda. (NF 08894) 
	73,00
	Serviços de reprografia/Sem especificar o tipo de material reproduzido e sem indicar a quantidade.
	p.31

	Papelaria 2000 Ltda. (NF 029115) 
	210,00
	Pastas com Elástico. Sem indicar a quantidade.
	p.33

	Central Papelaria (nota de conferência 008) 
	14,20
	Livro de Ponto/Nota emitida em nome do representante legal da convenente.
	p.35

	Hotel e Restaurante Chapada (nota de conferência) 
	70,00
	Refeições/Sem indicar a quantidade.
	p.39

	Cristiano Luís Cazumba Gomes (NF 0004) 
	960,00
	Encontro de Reforma Agrária e Relações Raciais. Dias 15 e 16 em Seabra/Sem a indicação do que foi adquirido e da respectiva quantidade.
	p.41

	Hotel e Restaurante Chapada (NF 7191 e 10738) 
	1.050,00
560,00
	70 Hospedagens/ Fora da vigência.
70 Refeições/Fora da vigência.
	p.43  e           45

	JM Gráfica Editora (NF 2192) 
	7.920,00 
	Reprodução de material gráfico para encontro estadual de reforma agrária em Seabra/Sem a especificação do que foi adquirido e da respectiva quantidade.
	p.47

	Real expresso
	582,97
	Passagens Rodoviárias /Fora da vigência
	p.37, 49, 51, 53, 55 e 57

	Luiz Francisco da Silva Filho (NF 18681) 
	1.000,00
	Serviço de Sonorização/Fora da Vigência.
	p.59

Documentação Complementar da Prestação de Contas (peça 61, p.209-232 e peças 62 e 63) .
61.	 Na documentação apresentada pela convenente após a apresentação da prestação de contas constam, com relação à mencionada Meta, as seguintes informações:
a) Registro fotográfico do 1º Encontro Estadual: Reforma Agrária e Relações Raciais/Seabra-BA, de 15 a 16/9/2007 (peça 62, p.13) . Fora da vigência;
b) Registro fotográfico do 1º Encontro Estadual: Reforma Agrária e Relações Raciais/Seabra-BA, de 15 a 16/9/2007 (peça 62, p.13) . Fora da vigência;
c) Nota Fiscal 004, no valor de R$ 960,00, emitida em 16/9/2007, por Cristiano Luís Cazumba Gomes, para o Encontro Reforma Agrária e Relações Raciais/Seabra-BA (peça 62, p.166) . Em duplicidade e fora da vigência;
d) Recibos de Venda de Vale Transporte 909.304 e 914.336, nos valores de R$ 200,00 e R$ 836,00, do Sindicato das Empresas de Transporte de Passageiros de Salvador, datados de 13 e 30/8/2007 (peça 62, p.164) . Fora da vigência;
e) Nota fiscal 0085, no valor de R$ 2.500,00, emitida pela SERVITRANS Transporte de Passageiros e Representação Ltda., datada de 6/11/2007, referente a locação de ônibus (peça 62, p.168) . Fora da vigência.
Conclusão da Meta 2
62. 	Ante os fatos acima expostos, conclui-se que o valor referente a mencionada Meta 2, no valor de R$ 20.347,55, deva ser glosado em face das seguintes irregularidades na execução das despesas:
 (1) inexiste comprovação do uso da via bancária para a realização dos pagamentos dados como realizados, conforme se verifica da Relação de Pagamentos (peça 60, p.19) , que indica pagamentos via caixa, estando, portanto, em desacordo com o disposto no art. 20 da Instrução Normativa STN/MF 01/97, à época vigente, também transcrito na alínea 'o' da Cláusula Quarta (São Obrigações das Partes) , Item II (Do Convenente) , do termo de convênio; 
 (2) a Meta em questão teve sua execução física e financeira realizada fora da vigência do convênio, o que é vedado, com motivo de glosa, pelo disposto na Cláusula Décima Quinta (Da Glosa das Despesas) , do termo de convênio, bem como teve sua execução física executada em Seabra/BA, quando estava programada para ser realizada em Salvador/BA; 
 (3) a Casa da Photografia foi selecionada sem procedimento análogo ao licitatório, na forma estabelecida na Lei 8.666/1993, e conforme consignado na Subcláusula Única da Cláusula Quarta (Das Obrigações das Partes) , Item II (Do Convenente) , do termo de convênio, e se beneficiou de pagamentos no valor de R$ 7.500,00 sem o devido contrato de prestação de serviços com terceiros, conforme exigido na alínea 'm' da Subcláusula Primeira da Cláusula Nona (Da Prestação de Contas) , do termo de convênio, além da mencionada empresa exercer atividade econômica incompatível com serviços declarados como prestados; 
 (4) as despesas realizadas fora da vigência do convênio, no valor de R$ 13.265,57, foram glosadas pelo Parecer Financeiro 66/2013/CCONV;
 (5) o exame da documentação complementar apresentada pela convenente após a entrega da prestação de contas, não alteraram o resultado da análise da Meta em questão. 
Meta 3: Oficinas Jovens Comunicadores: Mídia Impressa, Radiofônica e Televisiva 
Valor Previsto: R$ 27.500,00
63. 	A Relação de Pagamentos (peça 60, p.61) atinente a tal Meta, demonstra pagamentos realizados via caixa à entidade Movimento de Apoio e Respeito à Vida (CNPJ: 04.808.601/0001-86) , no valor de R$ 27.500,00, portanto em desacordo com o disposto art. 20 da Instrução Normativa STN/MF 01/97, à época vigente, também transcrito na alínea 'o' da Cláusula Quarta- São Obrigações das Partes, Item II - Do Convenente, do termo de convênio, que exige a via bancária (peça 1, p.84-106) .
64. 	Segundo pesquisa à página da Internet www.cnpjconsultas.com, referida Entidade possui como atividade econômica principal associações de defesa de direitos sociais (9430800) ; e como atividades econômicas secundárias organizações associativas ligadas à cultura e à arte (9493600) e associativas não especificadas anteriormente (9499500) , de conformidade com a Classificação Nacional de Atividades Econômicas. Mencionadas atividades econômicas são incompatíveis com os serviços descritos nas notas fiscais emitidas pela Entidade, conforme indicadas na tabela abaixo:
	N. Fiscal
	Descrição Serviços
	Valor-R$
	Obs:
	Página

	0038
	2º Bloco Oficina Jovens Comunicadores-60 alunos.
	7.500,00
	Meta 3.2
	p.63

	0039
	1º Bloco Oficina Jovens Comunicadores-60 alunos.
	7.500,00
	Meta 3.1
	p.65

	0040
	Serviço de apoio técnico/secretaria.
	1.250,00
	Meta 3.5
	p.67

	0041
	Serviço de apoio técnico/secretaria.
	1.250,00
	Meta 3.5
	p.69

	0042
	Coordenação pedagógica e 3º Bloco das Oficinas Jovens Comunicadores.
	7.500,00
	Meta 3.3
	p.71

Descrição dos Serviços/Notas Fiscais-Movimento de Apoio e Respeito à Vida
Peça 60
65. 	Nas notas fiscais acima mencionadas (peça 60, p.63, 65, 67, 69 e 71) , na coluna 'Descrição dos Serviços', foram manuscritas as informações Meta 3.2 (NF 0038) , Meta 3.1 (NF 0039) , Meta 3.5 (NF 0040) , Meta 3.5 (NF 0041) e Meta 3.3 (NF 0042) , conforme consta na coluna Obs., da tabela acima. Tais informes, efetivamente correspondem as Etapa/Fase da Meta 3, do Plano de Trabalho (peça 1, p.108-120) , reproduzida na tabela abaixo: 
	Meta 3-PT
	Descrição
	Valor-R$

	Etapa/Fase 3.1
	Bloco 1: Leitura crítica da mídia: língua portuguesa, técnicas de redação.
	7.500,00

	Etapa/Fase 3.2
	Bloco 2: Leitura crítica da comunicação audiovisual e fotografia.
	7.500,00

	Etapa/Fase 3.3
	Bloco 3: Comunicação e informática: noções básica de informática, diagramação, produção de um jornal 'on line' ou impresso.
	7.500,00

	Etapa/Fase 3.4
	Coordenação pedagógica.
	2.500,00

	Etapa/Fase 3.5
	Apoio técnico/secretaria.
	2.500,00

	Total
	***************************************************************
	27.500,00

66. 	Disso se depreende que a 'descrição dos serviços' constante nas notas fiscais foram literalmente copiados das Etapas/Fases da Meta 3 do Plano de Trabalho, no sentido único de se obter uma comprovação meramente formal da realização das despesas.
67.	 Também atentam contra a lisura dos pagamentos realizados o fato destes terem ocorrido em 22/12/2006, portanto, dois dias após a assinatura do convênio (20/12/2006) , como também antes da transferência dos recursos, efetuada por meio da Ordem Bancária 2006OB901238, de 27/12/2006, no valor de R$ 238.400,00 (peça 1, p.124) , bem como antes do crédito dos recursos na conta específica, ocorrido em 2/1/2007, conforme extrato à peça 59, p.231.
68.	 Em que pese tais irregularidades, verificou-se que a entidade beneficiária dos pagamentos recolheu aos cofres da prefeitura municipal de Simões Filho/BA, local onde se encontra estabelecida, o Imposto Sobre Serviços de Qualquer Natureza/ISSQN-Terceiros, conforme se comprova das guias de recolhimento à peça 60, p.77-87, assim como o valor do Imposto de Renda Retido na Fonte, conforme DARF à peça 60, p.89-99.
69.	 Por fim, constata-se que o beneficiário dos pagamentos realizados, o Movimento de Apoio e Respeito à Vida (CNPJ: 04.808.601/0001-86) , no valor de R$ 27.500,00, não foi selecionado mediante procedimento análogo ao licitatório, na forma estabelecida na Lei 8.666/1993, e conforme consignado na Subcláusula Única da Cláusula Quarta (Das Obrigações das Partes) , Item II (Do Convenente) , do termo de convênio, e nem foi formalmente contratado pela convenente, uma vez que na documentação de prestação de contas não consta a cópia do contrato de prestação de serviço com terceiros, conforme exigido na línea 'm' da Subcláusula Primeira da Cláusula Nona (Da Prestação de Contas) , do termo de convênio (peça 1, p.84-106) .
70.	 Como se tratou de aulas (turmas com 60 alunos) , entendo que as notas fiscais deveriam se fazer acompanhar das lista de frequência dos participantes, especificado os dias e a carga horária das atividades exercidas.
Conclusão Meta 3
71.	 Considerando-se as irregularidades praticadas na execução das despesas de mencionada Meta, abaixo indicadas, entendo que os pagamentos, no valor de R$ 27.500,00, devem ser glosados.
 (1) inexiste comprovação do uso da via bancária para a realização dos pagamentos dados como realizados, conforme se verifica da Relação de Pagamentos (peça 60, p.61) , que indica pagamentos via caixa, estando, portanto, em desacordo com o disposto no art. 20 da Instrução Normativa STN/MF 01/97, à época vigente, também transcrito na alínea 'o' da Cláusula Quarta- São Obrigações das Partes, Item II-Do Convenente, do termo de convênio; 
 (2) o beneficiário dos pagamentos realizados, o Movimento de Apoio e Respeito à Vida (CNPJ: 04.808.601/0001-86) , não possui atividade econômica compatível com as despesas realizadas; 
 (3) a entidade em questão não foi selecionada mediante procedimento análogo ao licitatório, na forma estabelecida na Lei 8.666/1993, e conforme consignado na Subcláusula Única da Cláusula Quarta (Das Obrigações das Partes) , Item II (Do Convenente) , do termo de convênio, e foi beneficiária de pagamentos sem o devido contrato de prestação de serviços, tendo em vista a inexistência da cópia do contrato de prestação de serviço com terceiros na documentação de prestação de contas, conforme exigido na alínea 'm' da Subcláusula Primeira da Cláusula Nona (Da Prestação de Contas) , do termo de convênio; e
 (4) o Parecer Financeiro 66/2013/CCONV solicitou da convenente a apresentação de processo análogo ao licitatório e contrato de prestação de serviços celebrado com a entidade Movimento de Apoio e Respeito à Vida (CNPJ: 04.808.601/0001-86) .
Meta 4: Intercâmbio Cultural Entre as Comunidades Soteropolitanas: Cultura Negra e Mobilização Social (Total previsto: R$ 21.460,00) .
72.	 A Relação de Pagamentos (peça 60, p.101) , atinente a mencionada Meta, demonstra pagamentos realizados via caixa, no valor de R$ 21.710,00, a 11 (onze) beneficiários distintos, dentre estes uma pessoas jurídica, a Casa da Photografia (CNPJ: 03.297.672/0001-07) , beneficiária de dois pagamentos que perfazem o valor de R$ 19.410,00. Os demais pagamentos foram realizados a pessoas físicas, no total de 10 (dez) , no valor de R$ 2.300,00.   
73.	 Em face da inexistência da indicação dos documentos bancários, verifica-se que os pagamentos foram realizados em desacordo com o disposto no art. 20 da Instrução Normativa STN/MF 01/97, à época vigente, também transcrito na alínea 'o' da Cláusula Quarta (São Obrigações das Partes) , Item II (Do Convenente) , do termo de convênio (peça 1, p.84-106) . 
74.	 A empresa Casa da Photografia (CNPJ: 03.297.672/0001-07) , emitente das NF 0635 e 0637, de 26/2/2007 (peça 60, p.103 e 105) , nos valores de R$ 13.900,00 e R$ 5.510,00, foi selecionada sem procedimento análogo ao licitatório, na forma estabelecida na Lei 8.666/1993, e conforme consignado na Subcláusula Única da Cláusula Quarta (Das Obrigações das Partes) , Item II (Do Convenente) , do termo de convênio, e se beneficiou de pagamentos sem o devido contrato de prestação de serviço com terceiros, conforme exigido na alínea 'm' da Subcláusula Primeira da Cláusula Nona (Da Prestação de Contas) , do termo de convênio (peça 1, p.84-106) .
75.	 Além do mais, os serviços descritos em mencionadas notas fiscais não se coadunam com a atividade econômica da referida empresa, que se dedica as 'artes cênicas, espetáculos e atividades complementares não especificadas anteriormente', conforme pesquisa CNPJ realizada à base de dados da Receita Federal. Também na própria nota fiscal consta que a empresa se dedica 'ao ensino da fotografia, com laboratório e aluguel de estúdio'.
76.	 Nas tabelas abaixo (I e II) acham-se transcritas as informações constantes nas notas fiscais emitidas pela Casa da Photografia, com a indicação das quantidades e do tipo dos serviços prestados, como sejam:
Tabela I-Nota Fiscal 0635 (26/02/2007) - R$ 13.900,00 (peça 60, p.103) 
	Unid.
	Quant.
	Serviços
	R$ (unit.) 
	R$ (total) 

	4.1
	20
	Aluguel de telão para projeções
	250,00
	5.000,00

	4.2
	20
	Aluguel de Topic -Diárias
	160,00
	3.200,00

	4.7
	20
	Aluguel de Som-Diárias
	125,00
	2.500,00

	4.5
	20
	Aluguel Carro de Som-Diárias
	160,00
	3.200,00

	**
	**
	**************************************
	*****
	13.900,00

Tabela II-Nota Fiscal 0637 (26/02/2007) - R$ 5.510,00 (peça 60, p.105) 
	Unid.
	Quant.
	Serviços
	R$ (unit.) 
	R$ (total) 

	4.8
	01
	Coordenação de intercâmbio
	2.460,00
	2.460,00

	4.9
	01
	Apoio Técnico/secretaria
	1.250,00
	1.250,00

	4.6
	09
	Monitores
	200,00
	1.800,00

	**
	**
	**************************************
	*****
	5.510,00

77.	 Nas primeiras colunas de referidas tabelas (Unidade) foram copiados os códigos relativos as Etapa/Fase da Meta 4 do Plano de Trabalho (4.1, 4.2, 4.7 e 4.5 na tabela I; e 4.8, 4.9 e 4.6, na tabela II) , que jamais poderiam ser usadas para aferição dos serviços prestados; e na terceira coluna (Serviços) foram copiadas as descrições das mencionadas Etapa/Fase da Meta 4 do Plano de Trabalho, que também não encontram correspondência na atividade econômica da empresa, exceção feita, tão somente, com relação ao 'aluguel de telão para projeções'. Disso se depreende que as notas fiscais acima mencionadas foram elaboradas no sentido único de se obter uma comprovação meramente formal da realização de despesas que se presume, não foram realizadas.
78.	 Além dos pagamentos realizados por meios das notas fiscais acima mencionadas, ainda foram efetuados pagamento a 10 (dez) pessoas físicas identificadas na relação à peça 60, p.107, no valor total de R$ 2.000,00, referente à participação no projeto Intercâmbio Cultural Oficina de Cultura Afro Durante o Mês de Março de 2007. Referida relação, se constituiu, efetivamente, em um recibo coletivo, datado de 30/03/2007, no valor de R$ 2.000,00, com pagamento individual a cada participante no valor de R$ 200,00.
79.	 Nos termos em que se encontra estruturado, aludido recibo nada informa sobre os serviços que foram prestados pelos beneficiários dos pagamentos como participantes do evento mencionado, uma vez que na coluna 'função', ao lado do nome de cada participante, consta 'trançado' (3 vezes) , 'corte capilar' (2 vezes) , 'amarração' (3 vezes) , e 'palestrante' e 'monitor' (uma vez cada) .
80. 	As despesas em questão, bem como o evento 'Intercâmbio Cultural Oficina de Cultura Afro Durante o Mês de Março de 2007' não constam no Pano de Trabalho aprovado pela FCP/MinC (peça 1, p.108-120) , não se enquadrando, portanto, em nenhuma das 09 (nove) Etapa/Fase da Meta 4 do Plano de Trabalho em apreço.
Documentação Complementar da Prestação de Contas (peça 61, p.209-232 e peças 62 e 63) .
81.	 Na documentação apresentada pela convenente após a apresentação da prestação de contas constam, com relação à mencionada Meta, as seguintes informações:
a) Relatório de Atividades do Projeto Cultural Afro-Brasileira em Salvador: Intercâmbio, Mobilização e Registro-fevereiro a novembro/2007 (peça 61, p.225-231 e peça 62, p.1-9) . Parte do evento foi realizado fora da vigência, que se encerrou em 30/5/2007;
b) Registro fotográfico da Oficina de Cultura Afro (peça 62, p.11) ; e
c) Nota Fiscal 7235, de 26/3/2007, no valor de R$ 4.010,00, emitida pela Belo Visual Gráfica Ltda., relativa ao fornecimento de material para a Meta Projeto Cultural Afro-brasileiro: Registro, Intercâmbio e Mobilização (peça 62, p.154) . Referida Nota Fiscal não constou na Relação de Pagamentos à peça 60, p.101.
Conclusão da Meta 4
82.	 Ante os fatos acima elencados, conclui-se que o valor referente a mencionada Meta 4, no valor de R$ 21.710,00, deva ser glosado em face das seguintes irregularidades na execução das despesas:
 (1) a Relação de Pagamentos não indica os cheques por meios dos quais os pagamentos foram realizado, estando em desacordo com o disposto no art. 20 da Instrução Normativa STN/MF 01/97, à época vigente, também transcrito na alínea 'o' da Cláusula Quarta- São Obrigações das Partes, Item II - Do Convenente, do termo de convênio; 
 (2) a Casa da Photografia foi selecionada sem procedimento análogo ao licitatório, na forma estabelecida na Lei 8.666/1993, e conforme consignado na Subcláusula Única da Cláusula Quarta (Das Obrigações das Partes) , Item II (Do Convenente) , do termo de convênio, bem como se beneficiou de pagamentos sem o devido contrato de prestação de serviço com terceiros, conforme exigido  na alínea 'm' da Subcláusula Primeira da Cláusula Nona (Da Prestação de Contas) , do termo de convênio (peça 1, p.84-106) , se constituído, portanto, em contratação verbal;
 (3) a beneficiária dos pagamentos não possui atividade econômica compatível com as despesas realizadas, conforme pesquisa à base de dados da Receita Federal; e
 (4) a participação das 10 (dez) pessoas físicas beneficiárias de pagamentos no valor de R$ 2.000,00, identificadas na relação à peça 60, p.107, referente à participação no projeto Intercâmbio Cultural Oficina de Cultura Afro Durante o Mês de Março de 2007, não estava previstas em nenhuma das 09 (nove) Etapa/Fase da Meta 4 do Plano de Plano de Trabalho aprovado e tampouco podem ser classificados como Monitores, uma vez que tal serviço já constou na nota fiscal 0637, conforme indicado na tabela II, acima. 
 (5) a análise da documentação complementar não modificou o resultado do exame de referida Meta. 
Meta 5: Mostra de Audiovisual (Total previsto: R$ 44.730,00) .
83.	 A Relação de Pagamentos (peça 60, p.148) , atinente a mencionada Meta, demonstra pagamentos realizados via caixa, no valor total de R$ 44.711,00, a 05 (cinco) beneficiários distintos, todos pessoas jurídicas, conforme abaixo identificados nas tabelas I, II, II, IV e V. Em mencionadas tabelas constam as notas fiscais emitidas pela empresa respectiva, o valor recebido, a descrição dos serviços e a irregularidade verificada.
Tabela I: Casa da Photografia 
	NF
	Data
	Valor-R$
	Descrição/Irregularidades
	Peça-Página

	00627
	22/01/2006
	8.000,00
	Consultoria em Audiovisual.
	60-150

	00632
	22/01/2007
	1.500,00
	Serviço de assessoria de imprensa/Em duplicidade na mesma data.
	60-156

	00633
	22/01/2007
	1.500,00
	Serviço de assessoria de imprensa/Em duplicidade na mesma data.
	60-154

	00634
	22/01/2007
	11.480,00
	Palestra sobre audiovisual/Sem indicação do palestrante.
	60-152

	Total
	********
	22.480,00
	**************************************************
	******

Tabela II: Salvador Turismo Ltda.
	NF
	Data
	Valor-R$
	Descrição/Irregularidades
	Peça-Página

	Recibo
	24/01/2007
	2.152,20
	Passagens aéreas (Rio/Salvador/Rio e SP/Salvador/SP) /Sem documento fiscal.
	60-158

	Total
	********
	2.152,20
	********************************************
	*****

Tabela III: JM Gráfica e Editora
	NF
	Data
	Valor-R$
	Descrição/Irregularidades
	Peça-Página

	Recibo
	01/02/2007
	620,00
	3861 Folders/Sem documento fiscal.
	60-160

	Recibo
	01/02/2007
	540,00
	200 Cartazes /Sem documento fiscal.
	60-160

	Total
	********
	1.160,00
	******************************************
	*****

Tabela IV: Salvador Receptivo 
	NF
	Data
	Valor-R$
	Descrição/Irregularidades
	Peça-Página

	Recibo
	07/02/2007
	70,00
	Traslado de 3 pessoas. /Despesa não prevista no Plano de Trabalho.
	60-162

	Total
	********
	70,00
	******************************************
	*****

Tabela V: Ponte de Agência de Cultura e Produção/Ilka Danusa de Melo Correia
	NF
	Data
	Valor-R$
	Descrição/Irregularidades
	Peça-Página

	0010
	06/03/2006
	8.348,80
	Despesas de produção para o Evento Luiz Orlando em Salvador/Não consta no Plano de Trabalho.
	60-164

	0012
	02/03/2007
	400,00
	Serviço de receptivo do Evento Luiz Orlando/Não consta no Plano de Trabalho.
	60-166

	0013
	02/03/2007
	7.500,00
	Serviço de apoio técnico na organização do evento /Não consta no Plano de Trabalho. 
	60-168

	0014
	06/03/2006
	2.600,00
	Serviço de produção e organização do evento/Não consta no Plano de Trabalho.
	60-170

	Total
	******
	18.848,80
	*******************************************
	*********

84.	 A Relação de Pagamentos não indica os cheques relativos aos pagamentos realizados, havendo a indicação de que os mesmos foram realizados via caixa, logo em desacordo com o disposto no art. 20 da Instrução Normativa STN/MF 01/97, à época vigente, também transcrito na alínea 'o' da Cláusula Quarta (São Obrigações das Partes) , Item II (Do Convenente) , do termo de convênio.
85.	 As empresas beneficiárias dos pagamentos realizados pela convenente (Casa da Photografia e Ponte de Agência de Cultura e Produção/Ilka Danusa de Melo Correia) , foram contratadas sem nenhum procedimento análogo ao licitatório e receberam pagamentos sem a cobertura do devido contrato de prestação de serviços, conforme exigido na alínea 'm' da Subcláusula Primeira da Cláusula Décima (Da Prestação de Contas) , do termo de convênio, o que impossibilita a identificação dos serviços que foram prestados.
86.	 As empresas Salvador Turismo Ltda., JM Gráfica e Editora e Salvador Receptivo foram beneficiárias de pagamentos sem os correspondentes documentos fiscais que indicassem os serviços prestados. 
87.	 Os serviços prestados pela empresa Ponte de Agência de Cultura e Produção/Ilka Danusa de Melo Correia, descritos nas notas fiscais 0010, 0012, 0013 e 0014, denominado evento Luiz Orlando, não consta no Plano de Trabalho aprovado.
88.	 O Parecer Financeiro 66/2013/CCONV solicitou à convenente o encaminhamento da Relação de Pagamentos com a indicação dos cheques respectivos; dos procedimentos análogos aos licitatórios para a seleção das empresas Casa da Photografia e Ponte de Agência de Cultura e Produção/Ilka Danusa de Melo Correia, e dos contratos de prestação de serviços deles resultantes; as notas fiscais relativas aos pagamentos realizados a JM Gráfica e Editora; esclarecimentos aceca do evento Luiz Orlando que não constou no Plano de Trabalho, assim como recolher as importâncias pagas a Ponte de Agência de Cultura e Produção/Ilka Danusa de Melo Correia, atinentes às notas fiscais 0010 (R$ 8.348,80) e 0014 (R$ 2.600,00) , tendo em vista que os pagamentos foram realizados antes da emissão das notas fiscais.
Conclusão da Meta 5
89.	 Ante os fatos acima elencados, conclui-se que o valor referente a mencionada Meta 4, no valor de R$ 41.710,00, deva ser glosado em face das seguintes irregularidades na execução das despesas:
 (1) inexiste comprovação da utilização da via bancária para a realização das despesas com recursos do convênio, que foram realizados, presume-se, em desacordo com o disposto no art. 20 da Instrução Normativa STN/MF 01/97, à época vigente, também transcrito na alínea 'o' da Cláusula Quarta (São Obrigações das Partes) , Item II (Do Convenente) , do termo de convênio;
 (2) as empresas que executaram referida Meta foram selecionadas sem a realização de procedimento análogo ao licitatório, na forma estabelecida na Lei 8.666/1993, e conforme consignado na Subcláusula Única da Cláusula Quarta (Das Obrigações das Partes) , Item II (Do Convenente) , do termo de convênio, e se beneficiaram de pagamentos sem o devido contrato de prestação de serviços, conforme exigido na alínea 'm' da Subcláusula Primeira da Cláusula Décima (Da Prestação de Contas) , do termo de convênio, o que impossibilita a identificação dos serviços que foram prestados;
 (3) realização de pagamentos sem o competente documento fiscal (recibo) , de modo a identificar os serviços que foram prestados; e
 (4) pagamentos por serviços não previstos no Plano de Trabalho.
Meta 6: Produção de Vídeo Documentário Sobre a Religiosidade Afro-Brasileira: 
Memória e Resistência (Total previsto: R$ 48.140,00) .
90.	 A Relação de Pagamentos (peça 60, p.144) , atinente a mencionada Meta demonstra um único pagamento, via caixa, no valor de R$ 48.140,00, a empresa individual Wilson Sena Militão (CNPJ: 05.748.774/0001-19) , ocorrido em 26/1/2007, conforme nota fiscal 0004 (peça 60, p.146) . 
91.	 De acordo com o Plano de Trabalho (peça 1, p.108-120) , a execução da Meta 6 implicaria na realização das seguintes Etapas/Fases, ao custo total de R$ 48.140,00: 
6.1-Contratação da equipe de filmagem/produtora........................................... (R$ 20.000,00) ;
6.2-Elaboração de roteiro.................................................................................... (R$ 3.000,00) ;
6.3-Diretor de fotografia..................................................................................... (R$ 3.000,00) ;
6.4-Filmagem: despesas com fita/aluguel de topic ......................................... (R$ 1.740,00) ;
6.5-Música: elaboração e edição......................................................................... (R$ 6.000,00) ;
6.6-Edição de vídeo/despesa com ilha de edição................................................ (R$ 2.400,00) ;
6.7-Pós-produção................................................................................................. (R$ 2.000,00) ; 
6.8-Duplicação de dvd...................................................................................... (R$ 10.000,00) .
92. 	Os serviços descritos na nota fiscal 0004, emitida pela empresa acima mencionada, indica: Serviços de produção direção e edição do vídeo documentário sobre a religiosidade Afro-Brasileira, memória e resistência.
93.	Segundo a Nota Técnica 32/2012, de 22/6/2012 (peça 1, p.278-282) , as despesas com Filmagem (fita e aluguel de topic) e Música (elaboração e edição) , nos valores de R$ 1.740,00 e R$ 6.000,00, não foram comprovadas, sendo, por conseguinte, glosadas (Etapa/Fase 6.4 e 6.5) .
94.	 Os Pareceres Financeiros 66/2013 e 50/2015/CCONV apontam que a empresa em questão foi beneficiária do pagamento no valor de R$ 48.140,00 sem o devido termo de contrato, e tampouco foi selecionada pela convenente por meio de processo análogo ao licitatório.
Documentação Complementar da Prestação de Contas (peça 61, p.209-232 e peças 62 e 63) .
95.	 Na documentação apresentada pela convenente após a apresentação da prestação de contas constam, com relação à mencionada Meta, as seguintes informações:
a) Recibo relativo aos serviços com fitas (R$ 140,00) e elaboração e edição de música para o vídeo documentário Povo de Santo (R$ 6.000,00) emitido pela Imagem Rara Fotografia e Eventos Ltda./CNPJ: 09.447.652/0001-43 (peça 62, p.158) . O Parecer Financeiro 66/2013/CCONV solicitou a convenente a apresentação da nota fiscal relativa aos mencionados pagamentos.
Conclusão da Meta 6
96.	 Ante os fatos acima elencados, conclui-se que o valor referente a mencionada Meta 4, no valor de R$ 48.100,00, deva ser glosado em face das seguintes irregularidades na execução das despesas:
 (1) inexiste comprovação da utilização da via bancária para a realização das despesas com recursos do convênio, que ocorreram, segundo a Relação de Pagamento, em desacordo com o disposto no art. 20 da Instrução Normativa STN/MF 01/97, à época vigente, também transcrito na alínea 'o' da Cláusula Quarta (São Obrigações das Partes) , Item II (Do Convenente) , do termo de convênio; 
 (2) a empresa foi selecionada para executar a referida meta sem que houvesse processo análogo ao licitatório, na forma estabelecida na Lei 8.666/1993, e conforme consignado na Subcláusula Única da Cláusula Quarta (Das Obrigações das Partes) , Item II (Do Convenente) , do termo de convênio, e sem o devido contrato de prestação de serviço com terceiros, conforme exigido na alínea 'm' da Subcláusula Primeira da Cláusula Nona (Da Prestação de Contas) , do termo de convênio, se constituído, portanto, em contratação verbal; e
 (3) segundo o parecer Financeiro 66/2013/CCONV, a empresa em questão recebeu o pagamento da importância de R$ 48.140,00 em 18/1/2007, antes da emissão da nota fiscal 004, que datou de 26/1/2007.
Meta 7: Oficina: Registrando a História de Candomblés
 (Total Previsto: R$ 27.700,00) .
97.	 A Relação de Pagamentos (peça 60, p.178) atinente a tal Meta, demonstra pagamentos realizados via caixa, sem a indicação do documento bancário respectivo, à entidade Movimento de Apoio e Respeito à Vida (CNPJ: 04.808.601/0001-86) , no valor de R$ 27.716,90, portanto em desacordo com o disposto art. 20 da Instrução Normativa STN/MF 01/97, à época vigente, também transcrito na alínea 'o' da Cláusula Quarta (São Obrigações das Partes) , Item II (Do Convenente) , do termo de convênio (peça 1, p.84-106) . 
98.	 Segundo pesquisa à página da Internet www.cnpjconsultas.com, referida Entidade possui como atividade econômica principal associações de defesa de direitos sociais (9430800) ; e como atividades econômicas secundárias organizações associativas ligadas à cultura e à arte (9493600) e associativas não especificadas anteriormente (9499500) , de conformidade com a Classificação Nacional de Atividades Econômicas. Mencionadas atividades econômicas são incompatíveis com os serviços descritos nas notas fiscais emitidas pela Entidade, conforme indicadas na tabela abaixo:
Descrição dos Serviços/Notas Fiscais-Movimento de Apoio e Respeito à Vida
	N. Fiscal
	Descrição Serviços
	Valor-R$
	Obs:
	P- Pg

	Recibo
	Enecopy-Copiadora Ltda.
	216,90
	*****
	60-180

	0053
	Pagamento instrutor de fotografia.
	7.500,00
	Meta 7
	60-182 e 184

	0054
	Pagamento instrutor de audiovisual.
	7.500,00
	Meta 7
	60-186 e 188

	0055
	Pagamento instrutor de introdução à técnica de história oral.
	7.500,00
	Meta 7
	60-190 e 192

	0056
	Pagamento de coordenação pedagógica da oficina Registrando a história das Casas de Candomblés.
	2.500,00
	Meta 7
	60-194 e 196

	0057
	Pagamento de apoio técnico e secretaria das oficinas Registrando a história dos Terreiros de Candomblés.
	2.500,00
	****
	60-198 e 200

	Total
	**********************************************
	27.716,90
	*******
	*********

99.	 A Entidade beneficiária dos pagamentos realizados pela convenente foi selecionada sem nenhum procedimento análogo ao licitatório, na forma estabelecida na Lei 8.666/1993, e conforme consignado na Subcláusula Única da Cláusula Quarta (Das Obrigações das Partes) , Item II (Do Convenente) , do termo de convênio, e recebeu pagamentos sem a cobertura do devido contrato de prestação de serviços, conforme exigido na alínea 'm' da Subcláusula Primeira da Cláusula Nona (Da Prestação de Contas) , do termo de convênio, o que impossibilita a identificação dos serviços que foram prestados.
100. 	As notas fiscais emitidas (0053, 0054, 0055,0056 e 0057) não descrevem os serviços que foram prestados, mas, tão somente, as Etapas/Fases da Meta 7 constantes no Plano de Trabalho, o que não permite a comprovação dos pagamentos realizados.
Conclusão da Meta 7
101. 	Ante os fatos acima elencados, conclui-se que o valor referente à mencionada Meta 7, no valor de R$ 27.716,90, deva ser glosado em face das seguintes irregularidades na execução das despesas:
 (1) inexiste comprovação da utilização da via bancária para a realização das despesas com recursos do convênio, que ocorreram, portanto em desacordo com o disposto no art. 20 da Instrução Normativa STN/MF 01/97, à época vigente, também transcrito na alínea 'o' da Cláusula Quarta (São Obrigações das Partes) , Item II (Do Convenente) , do termo de convênio; 
 (2) a Entidade foi selecionada para executar a referida Meta sem que houvesse processo análogo ao licitatório, na forma estabelecida na Lei 8.666/1993, e conforme consignado na Subcláusula Única da Cláusula Quarta (Das Obrigações das Partes) , Item II (Do Convenente) , do termo de convênio, e sem o devido contrato de prestação de serviço com terceiros, conforme exigido na alínea 'm' da Subcláusula Primeira da Cláusula Nona (Da Prestação de Contas) , do termo de convênio, se constituído, portanto, em contratação verbal; e
 (3) a entidade beneficiária dos pagamentos realizados - Movimento de Apoio e Respeito à Vida - não possui atividades econômicas compatíveis com os serviços descritos nas notas fiscais emitidas.
ANÁLISE
102. Do material disponível na prestação de contas, juntamente com a documentação complementar apresentada pelo responsável à FCP/MinC  após a apresentação da prestação de contas (peça 61, p.209-232 e peças 62 e 63) , verifica-se que os recursos repassados não tiveram uma boa e regular aplicação, uma vez que foram aplicados em desacordo com as condições pactuadas no instrumento, que refletem a legislação específica que rege a matéria, quando se constatou a não instaurações de processo análogo ao licitatório para a contratação das empresas/entidades executoras do objeto conveniado, na forma estabelecida na Lei 8.666/1993, e conforme consignado na Subcláusula Única da Cláusula Quarta (Das Obrigações das Partes) , Item II (Do Convenente) , do termo de convênio, e da não celebração do devido contrato de prestação de serviços, na forma exigida  na alínea 'm' da Subcláusula Primeira da Cláusula Nona (Da Prestação de Contas) , do termo de convênio, se constituído, portanto, em contratação verbal, fato este que não permitiu que se verificasse o nexo de casualidade entre os serviços prestados descritos nas notas fiscais com a atividade econômica da empresa/entidade verbalmente contratada. 
103. 	Também restou impossibilitada a verificação do nexo de casualidade entre os documentos fiscais emitidos pelas empresas/entidades executoras do objeto conveniado com a movimentação bancária respectiva, tendo em vista que a convenente elaborou as Relações de Pagamentos efetuados sem a indicação do documento bancário correspondente, o que presume-se que não foi cumprido o disposto no art. 20 da Instrução Normativa STN/MF 01/97, à época vigente, também transcrito na alínea 'o' da Cláusula Quarta (São Obrigações das Partes) , Item II (Do Convenente) , do termo de convênio. 
104. 	Por fim restou comprovado que a convenente não aplicou a contrapartida pactuado no convênio, no valor de R$ 23.850,00, conforme se constata da Nota Técnica 32/2012, de 22/6/2012 (peça 1, p.278-282) e dos Pareceres Financeiros 66/2013 e 50/2015/CCONV, datados de 10/7/2013 e 6/7/2015 (peça 1, p.302-310 e 332-338) , assim como não devolveu o saldo não aplicado, no valor de R$ 26.336,93.
105. 	A imputação do débito pelo valor total repassado, na forma sugerido nos Pareceres Financeiros 50/2015/CCONV, datado 6/7/2015 (peça 1, p.332-338) , e acatado pela Presidência da FCP/MinC em seu Despacho 255/GAB, de 4/9/2015 (peça 1, p.354) , que não aprovou a prestação de contas do convênio pela totalidade dos recursos repassados, no valor de R$ 238.440,00, e autorizou a instauração da tomada de contas especial, se deveu a natureza do objeto conveniado, cujas partes executadas isoladamente não se prestam para os fins inicialmente previstos e tampouco podem ser complementadas, em ocasião futura, para se obter os fins pretendidos.
Responsabilidade Solidária
106. 	A responsabilização solidária do Núcleo de Resgate e Preservação da Cultura Afro-Brasileira/OMI-DUDU ARTES pelo dano causado ao erário se impõe em face do enunciado da Súmula TCU 286, de 12/9/2014, que especifica:
A pessoa jurídica de direito privado destinatária de transferências voluntárias de recursos federais feitas com vistas à consecução de uma finalidade pública responde solidariamente com seus administradores pelos danos causados ao erário na aplicação desses recursos.
CONCLUSÃO
107. 	O exame da documentação de prestação de contas apresentada pela convenente à FCP/MinC, encaminhada a esta Secretaria por força da diligência determinadas pelo Ministro-Relator em seu Despacho datado de 13/11/2017 (peça 54) , permitiu, na forma dos artigos 10, § 1º, e 12, incisos I e II, da Lei 8.443/1992 c/c o art. 202, incisos I e II, do RI/TCU, definir a responsabilidade do Sr. Bartolomeu Dias da Cruz (CPF: XXX.931.335-XX) . Da mesma forma, nos termos do Acórdão TCU 2763/2011, de 19/10/2011 (Plenário) , entendo que o Núcleo de Resgate e Preservação da Cultura Afro-Brasileira/OMI-DUDU ARTES (CNPJ: 04.699.665/0001-96) também deva ser incluído com responsável nas presentes contas. Propõe-se, por conseguinte, que se promova a citação dos responsáveis.'
23.	Efetuada a análise, a Secex-BA propôs que os responsáveis solidários - Sr. Bartolomeu Dias da Cruz e o Núcleo de Resgate e Preservação da Cultura Afro-Brasileira/OMI-DUDU ARTES - fossem citados, em razão das seguintes irregularidades:
a) não instauração de processo análogo ao licitatório para a contratação das empresas/entidades executoras do objeto conveniado, na forma estabelecido na Lei 8.666/1993, e conforme consignado na Subcláusula Única da Cláusula Quarta (Das Obrigações das Partes) , Item II (Do Convenente) , do termo de convênio;
b) não celebração do devido contrato de prestação de serviços com as empresas que executaram o objeto do convênio, na forma exigida na alínea 'm' da Subcláusula Primeira da Cláusula Nona (Da Prestação de Contas) , do termo de convênio, se constituíndo, portanto, em contratação verbal, fato este que não permitiu que se verificasse o nexo de casualidade entre os serviços prestados descritos nas notas fiscais com a atividade econômica da empresa/entidade verbalmente contratada;
c) elaboração das Relações de Pagamentos da Prestação de Contas do Convênio sem a indicação do documento bancário correspondente, o que faz presumir que não foi cumprido o disposto no art. 20 da Instrução Normativa STN/MF 01/97, à época vigente, também transcrito na alínea 'o' da Cláusula Quarta (São Obrigações das Parte) , Item II (Do Convenente) , do termo de convênio, o que restou impossibilitada a verificação do nexo de casualidade entre os documentos fiscais emitidos pelas empresas/entidades executoras do objeto conveniado com a movimentação bancária respectiva; e
d) não aplicação da contrapartida pactuado no convênio, no valor de R$ 23.850,00, conforme informado na Nota Técnica 32/2012, de 22/6/2012 e nos Pareceres Financeiros 66/2013 e 50/2015/CCONV, datados de 10/7/2013 e 6/7/2015, assim como a não devolveu o saldo não aplicado, no valor de R$ 26.336,93.
24.	Com base na delegação de competência do relator do feito, o Exmo. Ministro-Substituto Augusto Sherman Cavalcanti (Portaria ASC 7, de 19/8/2011) , foram promovidas as citações propostas, conforme a seguir discriminado:
	a) Sr. Bartolomeu Dias da Cruz:
	Ofício nº 
	Data do ofício
	Data de recebimento
	Nome do recebedor
	Observação
	Fim do Prazo para defesa
	Apresentação de Defesa

	1197
 (peça 68) 
	25/5/2018
	27/6/2018
	Maria L. Cruz
	Responsável pediu vista dos autos  (peça 74) 
	27/7/2018
 (com prorrogação do prazo original - peça 77) 
	-

b) Núcleo de Resgate e Preservação da Cultura Afro-Brasileira/OMI-DUDU ARTES:
	Ofício nº 
	Data do ofício
	Data de recebimento
	Nome do recebedor
	Observação
	Fim do Prazo para defesa
	Apresentação de Defesa

	1824/2018
 (peça 72) 
	31/7/2018
	12/9/2018
AR (peça 73) 
	Emília Santana
	Residência da presidente da Entidade
	27/9/2018
	-

	Edital nº 
	Data 
	Data de publicação DOU
	-
	Observação
	Fim do Prazo para defesa
	Apresentação de Defesa

	0041/2018
 (peça 67) 
	11/6/2018
	12/6/2018
 (peça 69) 
		-
	27/6/2018
	-

25.	Como se verifica dos quadros acima, o Sr. Bartolomeu Dias da Cruz pediu vista dos autos em duas oportunidades - 3/4/2019 (peça 74) e 9/7/2019 (peça 74) - e teve deferido o prazo de prorrogação solicitado (peças 76 e 77) , sem que, no entanto, apresentasse defesa ou recolhesse o valor do débito a ele imputado.
26.	Por sua vez, o Núcleo de Resgate e Preservação da Cultura Afro-Brasileira/OMI-DUDU ARTES foi citado pela via editalícia (peça 69) e, também, no endereço de sua atual dirigente, a Sra. Josélia Santana da Silva (AR - peça 73) . Contudo não apresentou defesa ou promoveu o recolhimento do débito.
27.	Nesse contexto, impõe-se que os responsáveis  solidários sejam considerados revéis, dando-se prosseguimento ao processo, de acordo com o art. 12, § 3º, da Lei 8.443/1992.
EXAME TÉCNICO
Da validade das notificações
28.	Preliminarmente, cumpre tecer breves considerações sobre a forma como são realizadas as comunicações processuais no TCU. A esse respeito, destacam-se o art. 179, do Regimento Interno do TCU (Resolução 155, de 4/12/2002) e o art. 4º, inciso III, § 1º, da Resolução TCU 170, de 30 de junho de 2004, in verbis:
Art. 179. A citação, a audiência ou a notificação, bem como a comunicação de diligência, farse-ão:
I - mediante ciência da parte, efetivada por servidor designado, por meio eletrônico, fac-símile, telegrama ou qualquer outra forma, desde que fique confirmada inequivocamente a entrega da comunicação ao destinatário;
II - mediante carta registrada, com aviso de recebimento que comprove a entrega no endereço do destinatário;
III - por edital publicado no Diário Oficial da União, quando o seu destinatário não for localizado;
 (...) 
Art. 3º As comunicações serão dirigidas ao responsável, ou ao interessado, ou ao dirigente de órgão ou entidade, ou ao representante legal ou ao procurador constituído nos autos, com poderes expressos no mandato para esse fim, por meio de:
I - correio eletrônico, fac-símile ou telegrama;
II - servidor designado;
III - carta registrada, com aviso de recebimento;
IV - edital publicado no Diário Oficial da União, quando o seu destinatário não for localizado, nas hipóteses em que seja necessário o exercício de defesa'.
Art. 4º. Consideram-se entregues as comunicações:
I - efetivadas conforme disposto nos incisos I e II do artigo anterior, mediante confirmação da ciência do destinatário;
II - realizadas na forma prevista no inciso III do artigo anterior, com o retorno do aviso de recebimento, entregue comprovadamente no endereço do destinatário;
III - na data de publicação do edital no Diário Oficial da União, quando realizadas na forma prevista no inciso IV do artigo anterior.
§ 1º O endereço do destinatário deverá ser previamente confirmado mediante consulta aos sistemas disponíveis ao Tribunal ou a outros meios de informação, a qual deverá ser juntada ao respectivo processo.
 (...) 
29.	Bem se vê, portanto, que a validade da citação via postal não depende de que o aviso de recebimento seja assinado pelo próprio destinatário da comunicação, o que dispensa, no caso em tela, a entrega do AR em 'mãos próprias'. A exigência da norma é no sentido de o Tribunal verificar se a correspondência foi entregue no endereço correto, residindo aqui a necessidade de certeza inequívoca. 
30.	Não é outra a orientação da jurisprudência do TCU, conforme se verifica dos julgados a seguir transcritos:
São válidas as comunicações processuais entregues, mediante carta registrada, no endereço correto do responsável, não havendo necessidade de que o recebimento seja feito por ele próprio (Acórdão 3648/2013-TCU-Segunda Câmara, Relator Ministro JOSÉ JORGE) ;
É prescindível a entrega pessoal das comunicações pelo TCU, razão pela qual não há necessidade de que o aviso de recebimento seja assinado pelo próprio destinatário. Entregandose a correspondência no endereço correto do destinatário, presume-se o recebimento da citação. (Acórdão 1019/2008-TCU-Plenário, Relator Ministro BENJAMIN ZYMLER) ;
As comunicações do TCU, inclusive as citações, deverão ser realizadas mediante Aviso de Recebimento - AR, via Empresa Brasileira de Correios e Telégrafos, bastando para sua validade que se demonstre que a correspondência foi entregue no endereço correto. (Acórdão 1526/2007-TCU-Plenário, Relator Ministro AROLDO CEDRAZ) .
31.	A validade do critério de comunicação processual do TCU foi referendada pelo Supremo Tribunal Federal, nos termos do julgamento do MS-AgR 25.816/DF, por meio do qual se afirmou a desnecessidade da ciência pessoal do interessado, entendendo-se suficiente a comprovação da entrega do 'AR' no endereço do destinatário:
EMENTA: AGRAVO REGIMENTAL. MANDADO DE SEGURANÇA. DESNECESSIDADE DE INTIMAÇÃO PESSOAL DAS DECISÕES DO TRIBUNAL DE CONTAS DA UNIÃO. ART. 179 DO REGIMENTO INTERNO DO TCU. INTIMAÇÃO DO ATO IMPUGNADO POR CARTA REGISTRADA, INICIADO O PRAZO DO ART. 18 DA LEI nº 1.533/51 DA DATA CONSTANTE DO AVISO DE RECEBIMENTO. DECADÊNCIA RECONHECIDA. AGRAVO IMPROVIDO.
O envio de carta registrada com aviso de recebimento está expressamente enumerado entre os meios de comunicação de que dispõe o Tribunal de Contas da União para proceder às suas intimações.
O inciso II do art. 179 do Regimento Interno do TCU é claro ao exigir apenas a comprovação da entrega no endereço do destinatário, bastando o aviso de recebimento simples.
32.	No caso em exame, verifica-se que o Sr. Bartolomeu Dias da Cruz foi validamente citado por meio do Ofício 1197/2018-TCU/SECEX-BA (peça 68) , no endereço obtido pela Secex-BA em pesquisa realizada junto à Companhia de Eletricidade do Estado da Bahia - COELBA (peça 26) , qual seja, Rua Santo Antônio 189E - Salvador-BA. A entrega do ofício citatório nesse endereção ficou comprovada no AR à peça 70.
33.	Quanto ao Núcleo de Resgate e Preservação da Cultura Afro-Brasileira/OMI-DUDU ARTES, além de validamente citado pelo Edital 041/2018, de 12/6/2018 (peça 69) , na forma prevista no art. 179, inciso III, do Regimento Interno/TCU, também o foi no endereço de sua atual dirigente, a Sra. Josélia Santana da Silva (AR - peça 73) , que fora obtido pela Secex-BA em pesquisa de endereços realizada na base de dados da Receita Federal (peça 71) .
Da revelia
34.	Nos processos do TCU, a revelia não leva à presunção de que sejam verdadeiras todas as imputações levantadas contra os responsáveis, diferentemente do que ocorre no processo civil, em que a revelia do réu opera a presunção da verdade dos fatos narrados pelo autor. Dessa forma, a avaliação da responsabilidade do agente não pode prescindir da prova existente no processo ou para ele carreada. 
35.	Ao não apresentarem defesa, os responsáveis deixaram de produzir provas da regular aplicação dos recursos oriundos do Convênio 42/2006, em afronta às normas que impõem aos gestores públicos a obrigação legal de, sempre que demandados pelos órgãos de controle, apresentarem os documentos que demonstrem a correta utilização das verbas públicas, a exemplo do contido no art. 93 do Decreto-Lei 200/67: 'Quem quer que utilize dinheiros públicos terá de justificar seu bom e regular emprego na conformidade das leis, regulamentos e normas emanadas das autoridades administrativas competentes.' 
36.	Não obstante a revelia configurada neste processo, e em prestígio ao princípio da verdade real que informa os processos no TCU, foram os autos novamente compulsados, não se identificando qualquer elemento que pudesse alterar as conclusões que fundamentaram as citações realizadas, conforme as análises reproduzidas no item 22 da presente instrução.
37.	A esse respeito, cumpre asseverar que o reexame do processo, à luz da prestação de contas encaminhada pela Fundação Cultural Palmares, veio a confirmar as conclusões formadas tanto na fase interna da TCE, como nas instruções precedentes deste processo (peças 4 e 50) , no sentido de que o Sr. Bartolomeu Dias da Cruz, na qualidade de dirigente do Núcleo de Resgate e Preservação da Cultura Afro-Brasileira/OMI-DUDU, não logrou comprovar o bom e regular emprego dos recursos oriundos do Convênio 42/2006.
38.	Com efeito, a prestação de contas evidenciou a sistemática inobservância a cláusulas do termo de convênio, em especial quanto às contratações das empresas/entidades executoras das atividades programadas, prescindindo-se de procedimento análogo ao da Lei 8.666/1993 (Subcláusula Única da Cláusula Quarta - peça 1, p. 92) , bem como da celebração dos respectivos termos contratuais (Subcláusula Primeira da Cláusula Nona, alínea 'm' - peça 1, p. 98) . Essas ocorrências se verificaram nas sete metas que integravam o Plano de Trabalho (itens 53, 62, 71, 82, 89, 96 e 101, da instrução reproduzida no item 22 supra) .
39.	Verificou-se, ainda, que as relações de pagamentos apresentadas não indicavam os documentos bancários por meio dos quais foram pagas as despesas nelas elencadas. Tal prática foi generalizada na gestão dos recursos financeiros do Convênio 42/2006 (itens 53, 62, 71, 82, 89, 96 e 101, da instrução reproduzida no item 22 supra) , inviabilizando o estabelecimento do necessário liame causal entre os recursos oriundos do ajuste e as atividades realizadas.
40.	Outrossim, constatou-se que a Entidade não aplicou a contrapartida pactuada, no valor de R$ 23.850,00, e tampouco restituiu o saldo não aplicado, de R$ 23.336,93, conforme atestado na Nota Técnica 32/2012 (peça 1, p. 278-282) e no Parecer Financeiro 50/2015/CCONV (peça 1, p. 332-338) , ambos mencionados nos itens 9 e 10 desta instrução.
41.	Portanto, no contexto examinado, a revelia dos responsáveis não conduz a outro deslinde que não o julgamento pela irregularidade de suas contas, com a condenação ao pagamento do débito apurado e ao pagamento da multa do art. 57, da Lei 8.443/1992, uma vez que, a partir dos elementos que integram os autos, não foi possível a comprovação do nexo causal entre as despesas realizadas na execução do Convênio 42/2006 e os recursos dele oriundos.
42.	No presente caso, não se verifica a ocorrência da prescrição punitiva do TCU, uma vez o repasse dos recursos do Convênio 42/2006 se deu em 27/12/2006, e o ato que ordenou a citação dos responsáveis data de 25/8/2016 (peça 7) .
43.	Por fim, em se tratando de processo em que as partes interessadas não se manifestaram acerca das irregularidades imputadas, não há elementos para que se possa efetivamente aferir e reconhecer a ocorrência de boa-fé na conduta dos responsáveis, podendo este Tribunal, desde logo, proferir o julgamento de mérito, nos termos dos §§ 2º e 6º do art. 202 do Regimento Interno do TCU.
CONCLUSÃO
44.	Em face da revelia do Sr. Bartolomeu Dias da Cruz e do Núcleo de Resgate e Preservação da Cultura Afro-Brasileira/OMI-DUDU, e inexistindo nos autos elementos que permitam concluir pela ocorrência de boa-fé ou de outros excludentes de culpabilidade dos responsáveis solidários, propõe-se que as respectivas contas sejam julgadas irregulares e que os responsáveis sejam condenados ao pagamento do débito apurado nos autos, bem como lhes sejam aplicadas multas individuais, com fundamento no art. 57 da Lei 8.443/1992.
PROPOSTA DE ENCAMINHAMENTO
45.	Diante do exposto, submetem-se os autos à consideração superior, propondo ao Tribunal:
	a) considerar revéis o Sr. Bartolomeu Dias da Cruz (CPF: XXX.931.335-XX) e o Núcleo de Resgate e Preservação da Cultura Afro-Brasileira/OMI- DUDU ARTES (CNPJ: 04.699.665/0001-96) , com fundamento no § 3º, art. 12, Lei 8.443/1992;
	b) com fundamento nos arts. 1º, inciso I; 16, inciso III, alíneas 'b' e 'c'; 19 e 23, inciso III, todos da Lei 8.443/1992, e nos arts. 1º, inciso I; 209, incisos II e III; 210 e 214, inciso III, do Regimento Interno TCU, julgar irregulares as contas do Sr. Bartolomeu Dias da Cruz (CPF: XXX.931.335-XX) e do Núcleo de Resgate e Preservação da Cultura Afro-Brasileira/OMI- DUDU ARTES (CNPJ: 04.699.665/0001-96) , e condená-los ao pagamento das quantias a seguir especificadas, com a fixação do prazo de quinze dias, a contar da notificação, para comprovar, perante o Tribunal (art. 214, inciso III, alínea 'a', do Regimento Interno) , o recolhimento da dívida aos cofres do Fundo Nacional de Cultura, atualizada monetariamente e acrescida dos juros de mora, calculados a partir das datas indicadas, até a data do efetivo recolhimento, na forma prevista na legislação em vigor:
	VALOR ORIGINAL (R$) 
	DATA DA OCORRÊNCIA

	238.440,00
	27/12/2006

Valor atualizado até 9/10/2019: R$ 479.264,40 (demonstrativo de débito - peça 81) 
	c) aplicar, individualmente, ao Sr. Bartolomeu Dias da Cruz (CPF: XXX.931.335-XX) e ao Núcleo de Resgate e Preservação da Cultura Afro-Brasileira/OMI- DUDU ARTES (CNPJ: 04.699.665/0001-96) , a multa prevista no art. 57 da Lei 8.433/1992, fixando-lhes o prazo de quinze dias, a contar da notificação, para comprovarem, perante o Tribunal (art. 214, inciso III, alínea 'a', do Regimento Interno) , o recolhimento das dívidas aos cofres do Tesouro Nacional, atualizadas monetariamente desde a data do acórdão que vier a ser proferido até a do efetivo recolhimento, se forem pagas após o vencimento, na forma da legislação em vigor;
	d) autorizar, desde logo, nos termos do art. 28, inciso II, da Lei 8.443/1992, a cobrança judicial das dívidas caso não atendidas as notificações;
	e) autorizar o pagamento das dívidas em até 36 parcelas mensais e consecutivas, nos termos do art. 26 da Lei 8.443/1992 e do art. 217 do Regimento Interno, fixando-lhe o prazo de quinze dias, a contar do recebimento da notificação, para comprovar perante o Tribunal o recolhimento da primeira parcela, e de trinta dias, a contar da parcela anterior, para comprovar o recolhimento das demais parcelas, devendo incidir sobre cada valor mensal, atualizado monetariamente, os juros de mora devidos, na forma prevista na legislação em vigor;
	f) alertar aos responsáveis que a falta de comprovação do recolhimento de qualquer parcela importará no vencimento antecipado do saldo devedor, nos termos do § 2º do art. 217 do Regimento Interno deste Tribunal;
	g) enviar cópia do Acórdão que vier a ser proferido à Secretaria Especial da Cultural do Ministério da Cidadania, à Secretaria Federal de Controle Interno e aos responsáveis, para ciência, informando que a deliberação, acompanhada do Relatório e Voto que a fundamentarem, estará disponível para consulta no endereço www.tcu.gov.br/acordaos, além de esclarecer que, caso requerido, o TCU poderá fornecer as correspondentes cópias, em mídia impressa, aos interessados e às responsáveis arrolados nestes autos;
	h) encaminhar cópia da deliberação, bem como do relatório e do voto que a fundamentarem, ao Procurador-Chefe da Procuradoria da República no Estado da Bahia, nos termos do § 3º do art. 16 da Lei 8.443/1992 c/c o § 7º do art. 209 do Regimento Interno do TCU, para adoção das medidas que entender cabíveis."
2.	O MP/TCU, representado pela Procuradora-Geral Cristina Machado da Costa e Silva, manifesta-se, em parecer à peça 87, de acordo com a proposta da unidade técnica.
	É o relatório.

Narlison Borges de Sales (CPF 237.288.335-68).

Procuradora-Geral Cristina Machado da Costa e Silva.

Tomada de contas especial. Convênio. Não comprovação da regular aplicação dos recursos. Citação. Revelia. Contas irregulares. Débito. Multa.

TOMADA DE CONTAS ESPECIAL (TCE)

Secretaria de Controle Externo de Tomada de Contas Especial (SecexTCE).

Trata-se de Tomada de Contas Especial instaurada pela Fundação Cultural Palmares (FCP) , do Ministério da Cultura, em desfavor de Bartolomeu Dias da Cruz, Diretor-Presidente do Núcleo de Resgate e Preservação da Cultura Afro-Brasileira/OMI-DUDU ARTES, em razão da não aprovação da prestação de contas do Convênio 42/2006 (Siafi 577590) , tendo por objeto a realização de parte do Projeto Cultura Afro-Brasileira em Salvador: registro, intercâmbio e mobilização.
2.	O convênio foi firmado no valor total de R$ 262.290,00, sendo R$ 238.440,00 à conta do concedente e R$ 23.850,00 a título de contrapartida do convenente. Sua vigência ocorreu no período de 20/12/2006 a 12/08/2007.
3.	O Parecer Financeiro 50/2015/CCONV, emitido pela FCP em 6/7/2015 (peça 1, p. 332/338) , concluiu pela não aprovação da prestação de contas apresentada, ante a impossibilidade de se comprovar o nexo de causalidade entre as despesas declaradas e os pagamentos realizados. Dessa forma, foi instaurada a presente tomada de contas especial, imputando-se débito no valor total repassado.
4.	No âmbito deste Tribunal, após providências para o devido saneamento dos autos, foi promovida a citação solidária de Bartolomeu Dias da Cruz por via postal (peça 68) e do Núcleo de Resgate e Preservação da Cultura Afro-Brasileira/OMI-DUDU ARTES por via postal, no endereço de sua atual dirigente, Josélia Santana da Silva (peça 72) e também por via de edital (peça 67) .
5.	O Sr. Bartolomeu Dias da Cruz teve vista dos autos (peça 79) e também teve deferida prorrogação de prazo para atendimento à citação (peças 76 e 77) .
6.	Apesar de regularmente citados, os responsáveis não apresentaram alegações de defesa, tampouco recolheram o valor do débito que lhes foi imputado. Assim, devem ser considerados revéis, nos termos do art. 12, § 3º, da Lei 8.443/1992, dando-se prosseguimento ao processo.
7.	Ante este fato, a SecexTCE, por meio da instrução de mérito transcrita no relatório parte desta deliberação, propõe julgar irregulares as presentes contas, imputando-se débito no valor total do repasse aos responsáveis de forma solidária, além de aplicar-lhes a multa prevista no art. 57 da Lei 8.443/1992. O Ministério Público junto ao TCU avalizou a proposta da unidade técnica.
8.	Acolho o encaminhamento proposto pela unidade instrutiva e, ao mesmo tempo, adoto a detalhada análise constante do parecer do MP/TCU como razões de decidir.
9.	Quanto à imputação de débito no valor total repassado pela FCP no âmbito do convênio, embora a prestação de contas apresentada traga informações acerca da possível execução de parte do objeto da avença, não foram apresentados os elementos comprobatórios necessários para o estabelecimento do nexo de causalidade entre as despesas realizadas e os recursos repassados. Neste sentido, valho-me da percuciente análise realizada no parecer do MP/TCU, da lavra da eminente Procuradora-Geral, Cristina Machado da Costa e Silva (peça 87) :
	" (...) 
25.	De início, cumpre observar a existência de farta documentação que evidencia a consecução de parte das metas físicas, acostada às peças 58 e 59, em consonância com os pareceres emitidos no âmbito da Fundação Cultural Palmares.
26.	No tocante à meta 1 (Registro do IV Copene) , há evidências da execução do levantamento e sistematização de notícias do evento em âmbito nacional e da cobertura fotográfica (etapas 1.1. e 1.2, peça 59, pp. 43-89; peça 61, p. 3-156) , mas não há evidências para demonstrar a efetiva edição, divulgação e distribuição dos anais do IV Copene (etapas 1.3 a 1.5) .
27.	No tocante às demais metas pactuadas, constam dos autos evidências da execução de boa parte das atividades previstas para as metas 2 (Encontro Estadual Sobre Reforma Agrária e Relações Raciais, peça 58, pp. 778-823 e peça 59, pp.1-37) , 3 (Oficinas de formação de jovens comunicadores, peça 58, pp. 359-769) , 4 (Intercâmbio cultural nas escolas, peça 59, pp. 91-99) , 5 (Mostra audiovisual, peça 59, pp. 111-121) e 6 (Produção de documentário sobre religiosidade afro-brasileira 'Povo de Santo', peça 59, pp. 123-183, peça 61, p. 201) .
28.	Acerca da meta 2, cabe ressaltar que o fato de o Encontro Estadual Sobre Reforma Agrária e Relações Raciais ter se realizado em meados de setembro/2007, pouco tempo após o fim da vigência do convênio, na cidade de Seabra/BA e não em Salvador/BA, não é suficiente, a nosso ver, para justificar a glosa das despesas correspondentes.
29.	Vê-se que o plano de trabalho aprovado (peça 58, pp. 7-13) não especificou que o evento seria realizado em Salvador/BA, e tal aspecto não foi impugnado pela Fundação Cultural Palmares. Ademais, como já mencionado, a convenente solicitou tempestivamente prorrogação de prazo, cuja análise foi prejudicada por greve de servidores.
30.	Muito embora a vigência tenha sido posteriormente prorrogada pelo tempo de duração da greve (até meados de agosto/2007) , pondera-se que a demora por parte da FCP em responder ao pleito, de um lado, e a necessidade de se estipular uma data para o evento com antecedência suficiente para viabilizar a adoção das medidas necessárias para sua realização, de outro lado, contribuíram para que o evento tenha ocorrido após o fim da vigência formal do convênio. Glosar despesas sob esse fundamento não se afigura razoável.
31.	Isso posto, em exame da prestação de contas, verifica-se que, a despeito da execução regular de grande parte das metas físicas, não é possível estabelecer nexo financeiro entre todos os documentos fiscais apresentados e os recursos do convênio.
32.	De início, destaca-se que há vários comprovantes de despesas cujos valores não encontram correspondência com as quantias debitadas da conta específica do ajuste. Ademais, embora toda a movimentação na conta bancária tenha sido efetivada mediante a emissão de cheques, conforme se verifica dos extratos bancários acostados à peça 59, pp. 231-235 e peça 60, pp. 1-15, a relação de pagamentos não informa os números dos cheques destinados a cada um dos fornecedores. Vale frisar que a convenente não atendeu à solicitação da FCP para que fossem retificadas as relações de pagamento da prestação de contas, que erroneamente fizeram menção a pagamentos via 'caixa', para indicar os números dos cheques correspondentes a cada despesa informada.
33.	Ademais, em boa parte dos casos em que há identidade entre valores de comprovantes fiscais e de débitos lançados na conta bancária vinculada ao convênio, não é possível estabelecer nexo financeiro inequívoco, em virtude da divergência entre as respectivas datas. Dito de outro modo, quando há coincidência entre valores, os pagamentos teriam ocorrido em data anterior ou muito posterior à informada nos respectivos recibos ou notas fiscais, o que suscita dúvida quanto à real destinação desses recursos.
34.	Vale notar que não é despropositado cogitar de que algumas metas do convênio tenham contado com fontes adicionais de financiamento, conforme se vê nas evidências coligidas à peça 58, p.782, e peça 59, pp. 29, 127,128.
35.	Nesse contexto, o fato de a convenente não ter cumprido a contento a obrigação de anexar à prestação de contas todos os contratos firmados com os respectivos fornecedores de serviços, como estipulado no termo de convênio (cláusula nona, subcláusula primeira, alínea 'm', peça 58, p. 181) , pesa em seu desfavor. Os poucos contratos que integram a prestação de contas não se prestam a esclarecer dúvidas quanto à legitimidade das despesas aos quais se referem, devido a discrepâncias em relação a valores, à ausência de data e assinatura das partes ou à ausência de todos os contratos firmados com um determinado prestador de serviço.
36.	A nosso ver, essa falha não se revela suficiente, por si só, para fundamentar a glosa de despesas. Todavia, diante das circunstâncias observadas no caso concreto, a não apresentação de contratos prejudica a verificação do nexo financeiro dos gastos realizados, em especial no tocante a atividades que contaram com o apoio de outras entidades ou de serviços de maior monta, relativos a diversas metas do convênio e prestados por um único fornecedor.
37.	O conjunto de inconsistências e lacunas de informações na documentação fiscal da prestação de contas não permite concluir pela regular execução financeira do ajuste, razão pela qual se mostra adequada a proposta da Unidade Técnica no sentido de imputar débito integral aos responsáveis, a despeito da boa e regular execução física de boa parte das metas pactuadas."
10.	Tendo os responsáveis permanecido revéis perante a citação promovida pelo Tribunal, deixaram passar a oportunidade de trazer aos autos os elementos capazes de demonstrar a boa e regular aplicação dos recursos objeto destes autos. 
11.	Deixo de acolher tão-somente a proposta de se autorizar, desde já, o parcelamento da dívida por entender que essa autorização depende de solicitação expressa por parte do devedor.
12.	Nos termos do art. 16, § 3º, da LO/TCU, c/c o § 7º do art. 209 do RI/TCU, deve ser enviada cópia da deliberação proferida nestes autos à Procuradoria da República no Estado da Bahia para o ajuizamento das ações que considere cabíveis.
	Ante o exposto, manifesto-me por que o Tribunal aprove o acórdão que ora submeto à apreciação deste Colegiado.
TCU, Sala das Sessões Ministro Luciano Brandão Alves de Souza, em 30 de março de 2021.
AUGUSTO SHERMAN CAVALCANTI 
Relator